---
title: "Vergelijking aanvoer, import en export per soort"
subtitle: "AER (STECF) aanvoer versus Visfederatie Markttool import/export"
author: ""
date: "`r format(Sys.Date(), '%d %B %Y')`"
output:
  word_document:
    reference_docx: "../report_template.dotx"
    toc: false
    toc_depth: 3
---

```{r setup, include=FALSE}
knitr::opts_chunk$set(
  echo    = FALSE,
  include = TRUE,
  message = FALSE,
  warning = FALSE,
  fig.width  = 9,
  fig.height = 5.5
)

library(tidyverse)
library(readxl)
library(janitor)
library(scales)
```

# Inleiding

Dit document combineert drie databronnen om kweek, aanvoer, import en export per soort
te vergelijken:

- **Kweek**: Agrimatie-data — het gewicht dat Nederlandse mosselkweek (levend gewicht, alle gebieden), ongeacht waar het
  vervolgens verkocht wordt.
- **Aanvoer**: STECF AER-data — het gewicht dat Nederlandse vissersschepen
  daadwerkelijk aanlanden (levend gewicht, alle gebieden), ongeacht waar het
  vervolgens verkocht wordt.
- **Import/export**: Visfederatie Markttool — de handelsstromen die de
  Nederlandse grens over gaan, ongeacht wie de vis heeft gevangen of gekweekt.

**Twee belangrijke kanttekeningen:**

1. **Alleen gewicht, geen waarde.** De Markttool-download bevat een gewicht in
   *WFE* (Whole Fish Equivalent, kg) maar geen geldbedrag. AER heeft wel een
   waarde in euro's, maar om appels met appels te vergelijken gebruiken we
   hier voor alle drie de stromen het **gewicht** (in ton).
2. **Soortkoppeling is een heuristiek.** De Markttool levert geen soortcode,
   alleen een vrije productomschrijving. Onderstaande code herkent
   soortnamen via trefwoorden in die omschrijving en koppelt ze aan dezelfde
   Nederlandse soortnamen als de AER-analyse. Soorten die niet door de
   Nederlandse vloot worden aangevoerd maar wel veel geïmporteerd worden
   (zalm, tonijn, pangasius, tilapia, alaska koolvis, ...) krijgen daardoor
   terecht een aanvoer van (bijna) nul.

```{r settings, include=FALSE}
# Voorgesomde AER-aanvoer per jaar/gebied/soort (output van de AER-analyse)
aer_landings_file <- r"(C:\Users\MartinPastoors\Martin Pastoors\WKC - Voedseluitzee\Data\AER_landings_NL.xlsx)"

# Samengevoegde Markttool import/export-dataset (output van markttool_analyse.Rmd)
markttool_file <- r"(C:\Users\MartinPastoors\Martin Pastoors\WKC - Voedseluitzee\Data\markttool_data.xlsx)"

agrimatie_aquacultuur_file <- "C:/Users/MartinPastoors/Martin Pastoors/WKC - Voedseluitzee/Data/Agrimatie/Agrimatie_mosselen_en_oesters.xlsx"

# Aantal soorten dat individueel getoond wordt; de rest wordt "Overige soorten"
top_n_species <- 15
```

```{r soorten-lookup, include=FALSE}
# Zelfde tabel als in de AER-analyse: FAO-soortcode -> vaste Nederlandse naam.
soort_lookup <- tribble(
  ~species_code, ~soort_nl,

  "SOL", "Tong",
  "PLE", "Schol",
  "TUR", "Tarbot",
  "BLL", "Griet",
  "DAB", "Schar",
  "LEM", "Tongschar",
  "FLE", "Bot",

  "MUR", "Mul",
  "COD", "Kabeljauw",
  "GUU", "Rode poon",
  "BSS", "Zeebaars",
  "WHG", "Wijting",
  "HKE", "Heek",
  "GUR", "Poon",
  "BRB", "Zeekarper",
  "HAD", "Schelvis",
  "MUL", "Mullen",
  "NHA", "Noord Pacifische heek",

  "HER", "Haring",
  "MAC", "Makreel",
  "WHB", "Blauwe wijting",
  "JAX", "Horsmakreel (overig)",
  "HOM", "Horsmakreel",
  "PIL", "Sardien",
  "ARU", "Grote zilversmelt",
  "VMA", "Chub makreel",
  "CJM", "Chileense horsmakreel",
  "MAS", "Chub makreel (overig)",
  "SPR", "Sprot",
  "SME", "Spiering",
  "ARY", "Kleine zilversmelt",
  "ARG", "Zilversmelten",

  "CSH", "Grijze garnaal",
  "NEP", "Langoustine",

  "LBE", "Kreeft",

  "EQE", "Kleine zwaardschede",
  "ULO", "Spisula",
  "CRE", "Noordzeekrab",
  "RAZ", "Scheermessen",
  "ULT", "Spisula (subtruncata)",
  "COC", "Kokkel",

  "SQR", "Pijlinktvis (overig)",
  "CTC", "Zeekat",
  "SQU", "Inktvissen (overig)",
  "SQS", "Vliegende inktvis",

  "WHE", "Wulk",

  "RJC", "Stekelrog",
  "RJM", "Gevlekte rog",

  "MON", "Zeeduivels"
)

# Trefwoordentabel voor de Markttool-omschrijving ("beschrijving"). Volgorde
# is prioriteit: de eerste rij die matcht wint, dus specifieke/samengestelde
# termen staan boven de generieke term waar ze een substring van zijn
# (bv. "blue whiting" boven "whiting", "atlantic salmon" boven "salmon").
markttool_soort_lookup <- tribble(
  ~patroon,            ~species_code, ~soort_nl_extra,

  # --- soorten die ook in de AER soort_lookup staan (koppelbaar op species_code) ---
  "blue whiting",       "WHB", NA,
  "chub mackerel",      "VMA", NA,
  "horse mackerel",     "HOM", NA,
  "mackerel",           "MAC", NA,
  "herring",            "HER", NA,
  "sardinella",         NA,    "Sardinella",
  "sardine",            "PIL", NA,
  "sprat",              "SPR", NA,
  "brisling",           "SPR", NA,
  "lemon sole",         "LEM", NA,
  "sole",               "SOL", NA,
  "plaice",             "PLE", NA,
  "turbot",             "TUR", NA,
  "brill",              "BLL", NA,
  "dab",                "DAB", NA,
  "flounder",           "FLE", NA,
  "haddock",            "HAD", NA,
  "hake",               "HKE", NA,
  "gurnard",            "GUR", NA,
  "mullet",             "MUR", NA,
  "sea bass",           "BSS", NA,
  "sea bream",          "BRB", NA,
  "whiting",            "WHG", NA,
  "cod",                "COD", NA,
  "monkfish",           "MON", NA,
  "anglerfish",         "MON", NA,
  "argentine",          "ARU", NA,
  "smelt",              "SME", NA,
  "norway lobster",     "NEP", NA,
  "scampi",             "NEP", NA,
  "langoustine",        "NEP", NA,
  "lobster",            "LBE", NA,
  "crab",               "CRE", NA,
  "shrimp",             "CSH", NA,
  "prawn",              "CSH", NA,
  "cockle",             "COC", NA,
  "razor",              "RAZ", NA,
  "cuttle fish",        "CTC", NA,
  "squid",              "SQU", NA,
  "whelk",              "WHE", NA,
  "skate",              "RJM", NA,
  "ray",                "RJM", NA,

  # --- soorten die NIET in de AER soort_lookup staan (vnl. import/kweekvis) ---
  "alaska pollack",     NA, "Alaska koolvis",
  "pollack",            NA, "Koolvis",
  "saithe",             "POK", "Zwarte koolvis",
  "coley",              "POK", "Zwarte Koolvis",
  "coalfish",           "POK", "Zwarte koolvis",
  "pollachius virens",  "POK", "Zwarte koolvis",
  "redfish",            "RED", "Roodbaars",
  "atlantic salmon",    NA, "Zalm",
  "pacific salmon",     NA, "Zalm",
  "salmon",             NA, "Zalm",
  "trout",              NA, "Forel",
  "skipjack",           NA, "Tonijn",
  "tuna",               NA, "Tonijn",
  "bonito",             NA, "Tonijn",
  "catfish",            NA, "Pangasius / Meerval",
  "tilapia",            NA, "Tilapia",
  "anchov",             NA, "Ansjovis",
  "mussel",             NA, "Mossel",
  "oyster",             NA, "Oester",
  "scallop",            "SCE", "St. Jacobsschelp",
  "octopus",            "OCC", "Octopus",
  "eels",               "ELE", "Aal"
)

# Verwijdert tekst binnen "(excl. ...)": soorten die daar genoemd worden zijn
# juist UITGESLOTEN van het product (vaak een restcategorie "overige ...
# vis/schaaldieren, m.u.v. kabeljauw, blauwe wijting, ..."), dus die mogen
# niet als trefwoord meetellen. De tweede stap vangt een afgekapte clausule
# op (geen sluithaakje meer, bv. door een tekstlimiet) door alles na "(excl"
# tot het einde van de tekst te verwijderen. Wordt gebruikt door zowel de
# classificatie zelf als de QC-diagnose hieronder, zodat ze consistent zijn.
strip_excl <- function(tekst) {
  tekst |>
    str_to_lower() |>
    str_remove_all("\\(excl[^)]*\\)") |>
    str_remove("\\(excl.*$")
}

# Vult species_code + soort_nl per beschrijving. Eerste treffende rij (van
# boven naar beneden) wint. Geen enkele treffer -> "Overig / onbekend".
# Sommige AER-soortcodes zijn in de praktijk in de Markttool-omschrijvingen
# nauwelijks los van elkaar te herkennen (bv. de vier inktvis/zeekat-codes).
# Die worden daarom in de hoofdvergelijking samengevoegd tot 1 herkenbare
# naam, in plaats van als losse (en daardoor kunstmatig kleine) soorten.
soort_groepen <- tribble(
  ~species_code, ~soort_gegroepeerd,
  "SQR", "Inktvissen & zeekatten",
  "CTC", "Inktvissen & zeekatten",
  "SQU", "Inktvissen & zeekatten",
  "SQS", "Inktvissen & zeekatten"
)

groepeer_soort <- function(species_code, soort_nl) {
  gegroepeerd <- soort_groepen$soort_gegroepeerd[match(species_code, soort_groepen$species_code)]
  if_else(!is.na(gegroepeerd), gegroepeerd, soort_nl)
}

soort_van_beschrijving <- function(beschrijving) {
  tekst_zoeken <- strip_excl(beschrijving)

  n <- length(tekst_zoeken)

  species_code   <- rep(NA_character_, n)
  soort_nl_extra <- rep(NA_character_, n)
  matched        <- rep(FALSE, n)   # <- houdt bij of een rij al vastligt

  for (i in seq_len(nrow(markttool_soort_lookup))) {
    nog_leeg <- !matched
    if (!any(nog_leeg)) break
    treft <- nog_leeg & str_detect(tekst_zoeken, fixed(markttool_soort_lookup$patroon[i]))
    species_code[treft]   <- markttool_soort_lookup$species_code[i]
    soort_nl_extra[treft] <- markttool_soort_lookup$soort_nl_extra[i]
    matched[treft]        <- TRUE
  }

  # Voor treffers via een species_code die ook in soort_lookup staat: haal de
  # officiele AER-naam op (zodat AER en Markttool exact dezelfde naam gebruiken).
  soort_nl  <- soort_nl_extra
  via_code  <- matched & is.na(soort_nl)
  soort_nl[via_code] <- soort_lookup$soort_nl[match(species_code[via_code], soort_lookup$species_code)]

  soort_nl[is.na(soort_nl)] <- "Overig / onbekend"

  tibble(species_code = species_code, soort_nl = soort_nl)
}
```

```{r load-aer, include=FALSE}
# Vooraf samengestelde NL-aanvoer (year, country_code, sub_reg, species_code,
# species_name, live_weight_kg, value_euro, live_weight_t) - output van de
# AER-analyse (aer_landings_nl), dus geen ruwe STECF-sheets meer nodig.
aer_landings_nl <- read_excel(aer_landings_file) |> clean_names()

# NL-aanvoer, alle gebieden samen, per jaar en soort
aer_nl_all <- aer_landings_nl |>
  group_by(year, species_code, species_name) |>
  summarise(
    live_weight_t = sum(live_weight_t, na.rm = TRUE),
    value_euro    = sum(value_euro,    na.rm = TRUE),
    .groups = "drop"
  )
```


```{r load-markttool, include=FALSE}
markttool_data <- read_excel(markttool_file) |>
  mutate(type = factor(type, levels = c("import", "export")))

# Soort afleiden uit de Markttool-beschrijving, consistent met de AER-namen
markttool_data <- markttool_data |>
  bind_cols(soort_van_beschrijving(markttool_data$beschrijving)) |>
  filter(!is.na(waarde))

# Jaren die in dit overzicht getoond worden
weergave_jaren <- sort(unique(markttool_data$jaar))

```


```{r load-agrimatie, include=FALSE}
agrimatie_data <- read_excel(agrimatie_aquacultuur_file) %>%  
  clean_names() %>% 
  filter(variabele == "Gewicht") %>% 
  mutate(soort_nl = "Mossel") %>% 
  mutate(kweek_ton = waarde * 1000) %>% 
  dplyr::select(soort_nl, jaar, kweek_ton)
  
```


```{r combineer, include=FALSE}
# Aanvoer per jaar en soort, in ton
aanvoer_soort <- aer_nl_all |>
  left_join(soort_lookup, by = "species_code") |>
  mutate(
    soort_nl = coalesce(soort_nl, species_name),
    soort_nl = groepeer_soort(species_code, soort_nl)
  ) |>
  group_by(jaar = year, soort_nl) |>
  summarise(aanvoer_ton = sum(live_weight_t, na.rm = TRUE), .groups = "drop")

# Import/export per jaar en soort, in ton (WFE-kg omgerekend naar ton)
markttool_soort <- markttool_data |>
  mutate(
    soort_nl    = groepeer_soort(species_code, soort_nl),
    gewicht_ton = waarde / 1000
  ) |>
  group_by(jaar, type, soort_nl) |>
  summarise(gewicht_ton = sum(gewicht_ton, na.rm = TRUE), .groups = "drop") |>
  pivot_wider(names_from = type, values_from = gewicht_ton, values_fill = 0) |>
  rename(import_ton = import, export_ton = export)

vergelijking <- 
  full_join(agrimatie_data, aanvoer_soort, by = c("jaar", "soort_nl")) |>
  full_join(markttool_soort, by = c("jaar", "soort_nl")) |>
  mutate(across(c(kweek_ton, aanvoer_ton, import_ton, export_ton), ~ replace_na(.x, 0))) |>
  arrange(jaar, desc(kweek_ton + import_ton + export_ton + aanvoer_ton))

# vergelijking <- full_join(aanvoer_soort, markttool_soort, by = c("jaar", "soort_nl")) |>
#   mutate(across(c(aanvoer_ton, import_ton, export_ton), ~ replace_na(.x, 0))) |>
#   arrange(jaar, desc(import_ton + export_ton + aanvoer_ton))

# vergelijking %>% 
#   filter(soort_nl=="Blauwe wijting") %>% 
#   View()

```

```{r vergelijking-top, include=FALSE}
# "Overig / onbekend" (niet-herkende omschrijvingen) telt niet mee bij het
# bepalen van de top-N soorten, en wordt straks samengevoegd met de
# restcategorie tot één label.
top_soorten <- 
  vergelijking |>
  filter(soort_nl != "Overig / onbekend") |>
  filter(jaar %in% range(markttool_data$jaar)) |>
  group_by(soort_nl) |>
  summarise(totaal = sum(aanvoer_ton + import_ton + export_ton), .groups = "drop") |>
  slice_max(totaal, n = top_n_species, with_ties = FALSE) |>
  arrange(desc(totaal)) |>
  pull(soort_nl)

vergelijking_plot <- vergelijking |>
  filter(jaar %in% range(markttool_data$jaar)) |>
  mutate(soort_plot = if_else(soort_nl %in% top_soorten, soort_nl, "Overig / onbekend")) |>
  group_by(jaar, soort_plot) |>
  summarise(
    aanvoer_ton = sum(aanvoer_ton),
    import_ton  = sum(import_ton),
    export_ton  = sum(export_ton),
    .groups = "drop"
  ) |>
  pivot_longer(cols = c(aanvoer_ton, import_ton, export_ton),
               names_to = "stroom", values_to = "ton") |>
  mutate(
    stroom     = recode(stroom, aanvoer_ton = "Aanvoer (AER)", import_ton = "Import", export_ton = "Export"),
    stroom     = factor(stroom, levels = c("Aanvoer (AER)", "Import", "Export")),
    soort_plot = factor(soort_plot, levels = c(top_soorten, "Overig / onbekend"))
  )
```

\newpage

# Wat blijft er in Nederland (aanvoer + kweek + import − export)?

Het verschil tussen wat binnenkomt (aanvoer + kweek + import) en wat weer wordt
geëxporteerd, is een grove schatting van wat er in Nederland "blijft":
een mix van **binnenlandse consumptie**, **verwerkings-/snijverlies**
(bijvoorbeeld filerering, waardoor het WFE-gewicht van het eindproduct lager
is dan het gewicht dat als grondstof binnenkomt) en niet-geregistreerde
voorraadmutaties. Het is dus geen zuiver consumptiecijfer, maar een
massabalans-indicator. Omdat de Markttool-gewichten al in WFE zijn
uitgedrukt — precies bedoeld om vergelijkbaar te zijn met aanvoercijfers —
is deze optelling inhoudelijk consistent.

Een negatieve waarde (meer export dan aanbod) kan wijzen op voorraadgebruik
uit eerdere jaren, op afwijkingen tussen de AER- en Markttool-periodes, of op
onvolledige soortherkenning in één van beide bronnen.

```{r beschikbaarheidx, include=FALSE}
beschikbaarheid <- vergelijking |>
  mutate(
    aanbod_totaal       = kweek_ton + aanvoer_ton + import_ton,
    beschikbaar_nl       = aanbod_totaal - export_ton,
    aandeel_beschikbaar  = if_else(aanbod_totaal > 0, beschikbaar_nl / aanbod_totaal, NA_real_)
  )


beschikbaarheid_plot <- beschikbaarheid |>
  filter(jaar %in% weergave_jaren) |>
  mutate(soort_plot = if_else(soort_nl %in% top_soorten, soort_nl, "Overig / onbekend")) |>
  group_by(jaar, soort_plot) |>
  summarise(
    aanbod_totaal = sum(aanbod_totaal),
    export_ton    = sum(export_ton),
    .groups = "drop"
  ) |>
  mutate(soort_plot = factor(soort_plot, levels = c(top_soorten, "Overig / onbekend")))

beschikbaarheid_plot0 <- beschikbaarheid |>
  filter(jaar %in% weergave_jaren) |>
  group_by(jaar) |>
  summarise(
    aanvoer_ton = sum(aanvoer_ton),
    import_ton = sum(import_ton),
    export_ton    = sum(export_ton),
    .groups = "drop"
  ) %>% 
  mutate(export_ton = -1 * export_ton) 

```


```{r plot-kweek-aanvoer-import-vs-export, fig.width=9, fig.height=5}
beschikbaarheid_wide <- beschikbaarheid |>
  filter(jaar %in% weergave_jaren) |>
  group_by(jaar) |>
  summarise(
    kweek_ton   = sum(kweek_ton),
    aanvoer_ton = sum(aanvoer_ton),
    import_ton  = sum(import_ton),
    export_ton  = sum(export_ton),
    .groups = "drop"
  ) |>
  mutate(
    pct_aanvoer = aanvoer_ton / (kweek_ton + aanvoer_ton + import_ton),
    label_y     = aanvoer_ton / 2,
    label_tekst = percent(pct_aanvoer, accuracy = 1)
  )

beschikbaarheid_plot0 <- beschikbaarheid_wide |>
  dplyr::select(jaar, kweek_ton, aanvoer_ton, import_ton, export_ton) |>
  mutate(export_ton = -1 * export_ton) |>
  pivot_longer(
    cols = c(kweek_ton, aanvoer_ton, import_ton, export_ton),
    names_to = "stroom", values_to = "ton"
  ) |>
  mutate(
    stroom = recode(stroom,
                     aanvoer_ton = "Aanvoer (AER)",
                     kweek_ton   = "Kweek (Agrimatie)",
                     import_ton  = "Import",
                     export_ton  = "Export"),
    stroom = factor(stroom, levels = c("Export", "Import", "Kweek (Agrimatie)", "Aanvoer (AER)"))
  )

ggplot(beschikbaarheid_plot0, aes(x = fct_rev(factor(jaar)), y = ton, fill = stroom)) +
  geom_col(position = "stack", width = 0.6) +
  geom_hline(yintercept = 0, colour = "grey40", linewidth = 0.4) +
  geom_text(
    data = beschikbaarheid_wide,
    aes(x = fct_rev(factor(jaar)), y = label_y, label = label_tekst),
    inherit.aes = FALSE,
    colour = "darkblue", fontface = "bold", size = 3.5
  ) +
  coord_flip() +
  scale_y_continuous(labels = function(x) label_number(scale = 1e-3, suffix = " kt")(abs(x))) +
  scale_fill_manual(
    name = NULL,
    values = c(
      "Aanvoer (AER)"     = "#90CAF9",
      "Kweek (Agrimatie)" = "#37474F",
      "Import"            = "#1565C0",
      "Export"            = "#EF6C00"
    ),
    breaks = c("Export", "Aanvoer (AER)", "Kweek (Agrimatie)", "Import")
  ) +
  labs(
    title    = "Aanvoer + kweek + import versus export, per jaar",
    subtitle = "Percentage = aanvoer t.o.v. (aanvoer + kweek + import)",
    x = NULL, y = "Levend gewicht (duizend ton)"
  ) +
  theme_minimal() +
  theme(legend.position = "top")
```

\newpage

```{r plot-kweek-aanvoer-import-vs-export-per-soort, fig.width=12, fig.height=7}
beschikbaarheid_plot <- beschikbaarheid |>
  filter(jaar %in% weergave_jaren) |>
  mutate(soort_plot = if_else(soort_nl %in% top_soorten, soort_nl, "Overig / onbekend")) |>
  group_by(jaar, soort_plot) |>
  summarise(
    kweek_ton   = sum(kweek_ton),
    aanvoer_ton = sum(aanvoer_ton),
    import_ton  = sum(import_ton),
    export_ton  = sum(export_ton),
    .groups = "drop"
  ) |>
  mutate(export_ton = -1 * export_ton) |>
  pivot_longer(
    cols = c(kweek_ton, aanvoer_ton, import_ton, export_ton),
    names_to = "stroom", values_to = "ton"
  ) |>
  mutate(
    stroom     = recode(stroom,
                         aanvoer_ton = "Aanvoer (AER)",
                         kweek_ton   = "Kweek (Agrimatie)",
                         import_ton  = "Import",
                         export_ton  = "Export"),
    stroom     = factor(stroom, levels = c("Export", "Import", "Kweek (Agrimatie)", "Aanvoer (AER)")),
    soort_plot = factor(soort_plot, levels = c(top_soorten, "Overig / onbekend"))
  )

ggplot(beschikbaarheid_plot, aes(x = fct_rev(soort_plot), y = ton, fill = stroom)) +
  geom_col(position = "stack", width = 0.75) +
  geom_hline(yintercept = 0, colour = "grey40", linewidth = 0.4) +
  coord_flip() +
  facet_wrap(~jaar, ncol = 3) +
  scale_y_continuous(labels = function(x) label_number(scale = 1e-3, suffix = " kt")(abs(x))) +
  scale_fill_manual(
    name = NULL,
    values = c(
      "Aanvoer (AER)"     = "#90CAF9",
      "Kweek (Agrimatie)" = "#37474F",
      "Import"            = "#1565C0",
      "Export"            = "#EF6C00"
    ),
    breaks = c("Export", "Aanvoer (AER)", "Kweek (Agrimatie)", "Import")
  ) +
  labs(
    title    = "Aanvoer + kweek + import versus export per soort, 2022-2024",
    subtitle = "Aanvoer, kweek en import naar rechts, export naar links.",
    x = NULL, y = "Gewicht (duizend ton)"
  ) +
  theme_minimal() +
  theme(legend.position = "top")
```



\newpage

## Tabel: wat blijft er in Nederland, per soort (2020-2024)

```{r tabel-beschikbaarheid}
beschikbaarheid |>
  filter(jaar %in% weergave_jaren) |>
  # filter(jaar == laatste_jaar) |>
  mutate(soort_plot = if_else(soort_nl %in% top_soorten, soort_nl, "Overig / onbekend")) |>
  group_by(soort_plot) |>
  summarise(
    kweek_ton   = sum(kweek_ton),
    aanvoer_ton = sum(aanvoer_ton),
    import_ton  = sum(import_ton),
    export_ton  = sum(export_ton),
    .groups = "drop"
  ) %>%  
  mutate(
    aanbod_ton = kweek_ton + aanvoer_ton + import_ton, 
    beschikbaar_nl = aanbod_ton - export_ton
  ) %>% 
  arrange(desc(aanbod_ton)) |>
  # slice_head(n = 25) |>
  mutate(
    across(c(kweek_ton, aanvoer_ton, import_ton, aanbod_ton, export_ton, beschikbaar_nl), ~ round(.x, 0))
  ) |>
  dplyr:: select(soort_plot, kweek_ton, aanvoer_ton, import_ton, aanbod_ton, export_ton,
         beschikbaar_nl) |>
  knitr::kable(
    col.names = c("Soort","Kweek (t)",  "Aanvoer (t)", "Import (t)", "Aanbod totaal (t)",
                  "Export (t)", "Blijft in NL (t)"),
    format.args = list(big.mark = ".", decimal.mark = ",")
  )
```

