---
title: "Vergelijking aanvoer, import en export per soort"
subtitle: "AER (STECF) aanvoer versus Visfederatie Markttool import/export"
author: ""
date: "`r format(Sys.Date(), '%d %B %Y')`"
output:
  word_document:
    reference_docx: "../report_template.dotx"
    toc: true
    toc_depth: 3
---

```{r setup, include=FALSE}
knitr::opts_chunk$set(
  echo    = FALSE,
  include = TRUE,
  message = FALSE,
  warning = FALSE,
  fig.width  = 9,
  fig.height = 5.5
)

library(tidyverse)
library(readxl)
library(janitor)
library(scales)
```

# Inleiding

Dit document combineert twee databronnen om aanvoer, import en export per soort
te vergelijken:

- **Aanvoer**: STECF AER-data — het gewicht dat Nederlandse vissersschepen
  daadwerkelijk aanlanden (levend gewicht, alle gebieden), ongeacht waar het
  vervolgens verkocht wordt.
- **Import/export**: Visfederatie Markttool — de handelsstromen die de
  Nederlandse grens over gaan, ongeacht wie de vis heeft gevangen of gekweekt.

**Twee belangrijke kanttekeningen:**

1. **Alleen gewicht, geen waarde.** De Markttool-download bevat een gewicht in
   *WFE* (Whole Fish Equivalent, kg) maar geen geldbedrag. AER heeft wel een
   waarde in euro's, maar om appels met appels te vergelijken gebruiken we
   hier voor alle drie de stromen het **gewicht** (in ton).
2. **Soortkoppeling is een heuristiek.** De Markttool levert geen soortcode,
   alleen een vrije productomschrijving. Onderstaande code herkent
   soortnamen via trefwoorden in die omschrijving en koppelt ze aan dezelfde
   Nederlandse soortnamen als de AER-analyse. Soorten die niet door de
   Nederlandse vloot worden aangevoerd maar wel veel geïmporteerd worden
   (zalm, tonijn, pangasius, tilapia, alaska koolvis, ...) krijgen daardoor
   terecht een aanvoer van (bijna) nul.

# Instellingen

```{r settings, include=FALSE}
# Voorgesomde AER-aanvoer per jaar/gebied/soort (output van de AER-analyse)
aer_landings_file <- r"(C:\Users\MartinPastoors\Martin Pastoors\WKC - Voedseluitzee\Data\AER_landings_NL.xlsx)"

# Samengevoegde Markttool import/export-dataset (output van markttool_analyse.Rmd)
markttool_file <- r"(C:\Users\MartinPastoors\Martin Pastoors\WKC - Voedseluitzee\Data\markttool_data.xlsx)"

# Aantal soorten dat individueel getoond wordt; de rest wordt "Overige soorten"
top_n_species <- 15
```

# Soortenlijst (gedeeld tussen AER en Markttool)

```{r soorten-lookup, include=FALSE}
# Zelfde tabel als in de AER-analyse: FAO-soortcode -> vaste Nederlandse naam.
soort_lookup <- tribble(
  ~species_code, ~soort_nl,

  "SOL", "Tong",
  "PLE", "Schol",
  "TUR", "Tarbot",
  "BLL", "Griet",
  "DAB", "Schar",
  "LEM", "Tongschar",
  "FLE", "Bot",

  "MUR", "Mul",
  "COD", "Kabeljauw",
  "GUU", "Rode poon",
  "BSS", "Zeebaars",
  "WHG", "Wijting",
  "HKE", "Heek",
  "GUR", "Poon",
  "BRB", "Zeekarper",
  "HAD", "Schelvis",
  "MUL", "Mullen",
  "NHA", "Noord Pacifische heek",

  "HER", "Haring",
  "MAC", "Makreel",
  "WHB", "Blauwe wijting",
  "JAX", "Horsmakreel (overig)",
  "HOM", "Horsmakreel",
  "PIL", "Sardien",
  "ARU", "Grote zilversmelt",
  "VMA", "Chub makreel",
  "CJM", "Chileense horsmakreel",
  "MAS", "Chub makreel (overig)",
  "SPR", "Sprot",
  "SME", "Spiering",
  "ARY", "Kleine zilversmelt",
  "ARG", "Zilversmelten",

  "CSH", "Grijze garnaal",
  "NEP", "Langoustine",

  "LBE", "Kreeft",

  "EQE", "Kleine zwaardschede",
  "ULO", "Spisula",
  "CRE", "Noordzeekrab",
  "RAZ", "Scheermessen",
  "ULT", "Spisula (subtruncata)",
  "COC", "Kokkel",

  "SQR", "Pijlinktvis (overig)",
  "CTC", "Zeekat",
  "SQU", "Inktvissen (overig)",
  "SQS", "Vliegende inktvis",

  "WHE", "Wulk",

  "RJC", "Stekelrog",
  "RJM", "Gevlekte rog",

  "MON", "Zeeduivels"
)

# Trefwoordentabel voor de Markttool-omschrijving ("beschrijving"). Volgorde
# is prioriteit: de eerste rij die matcht wint, dus specifieke/samengestelde
# termen staan boven de generieke term waar ze een substring van zijn
# (bv. "blue whiting" boven "whiting", "atlantic salmon" boven "salmon").
markttool_soort_lookup <- tribble(
  ~patroon,            ~species_code, ~soort_nl_extra,

  # --- soorten die ook in de AER soort_lookup staan (koppelbaar op species_code) ---
  "blue whiting",       "WHB", NA,
  "chub mackerel",      "VMA", NA,
  "horse mackerel",     "HOM", NA,
  "mackerel",           "MAC", NA,
  "herring",            "HER", NA,
  "sardinella",         NA,    "Sardinella",
  "sardine",            "PIL", NA,
  "sprat",              "SPR", NA,
  "brisling",           "SPR", NA,
  "lemon sole",         "LEM", NA,
  "sole",               "SOL", NA,
  "plaice",             "PLE", NA,
  "turbot",             "TUR", NA,
  "brill",              "BLL", NA,
  "dab",                "DAB", NA,
  "flounder",           "FLE", NA,
  "haddock",            "HAD", NA,
  "hake",               "HKE", NA,
  "gurnard",            "GUR", NA,
  "mullet",             "MUR", NA,
  "sea bass",           "BSS", NA,
  "sea bream",          "BRB", NA,
  "whiting",            "WHG", NA,
  "cod",                "COD", NA,
  "monkfish",           "MON", NA,
  "anglerfish",         "MON", NA,
  "argentine",          "ARU", NA,
  "smelt",              "SME", NA,
  "norway lobster",     "NEP", NA,
  "scampi",             "NEP", NA,
  "langoustine",        "NEP", NA,
  "lobster",            "LBE", NA,
  "crab",               "CRE", NA,
  "shrimp",             "CSH", NA,
  "prawn",              "CSH", NA,
  "cockle",             "COC", NA,
  "razor",              "RAZ", NA,
  "cuttle fish",        "CTC", NA,
  "squid",              "SQU", NA,
  "whelk",              "WHE", NA,
  "skate",              "RJM", NA,
  "ray",                "RJM", NA,

  # --- soorten die NIET in de AER soort_lookup staan (vnl. import/kweekvis) ---
  "alaska pollack",     NA, "Alaska koolvis",
  "pollack",            NA, "Koolvis",
  "saithe",             NA, "Koolvis",
  "coley",              NA, "Koolvis",
  "atlantic salmon",    NA, "Zalm",
  "pacific salmon",     NA, "Zalm",
  "salmon",             NA, "Zalm",
  "trout",              NA, "Forel",
  "skipjack",           NA, "Tonijn",
  "tuna",               NA, "Tonijn",
  "bonito",             NA, "Tonijn",
  "catfish",            NA, "Pangasius / Meerval",
  "tilapia",            NA, "Tilapia",
  "anchov",             NA, "Ansjovis",
  "mussel",             NA, "Mossel",
  "oyster",             NA, "Oester"
)

# Verwijdert tekst binnen "(excl. ...)": soorten die daar genoemd worden zijn
# juist UITGESLOTEN van het product (vaak een restcategorie "overige ...
# vis/schaaldieren, m.u.v. kabeljauw, blauwe wijting, ..."), dus die mogen
# niet als trefwoord meetellen. De tweede stap vangt een afgekapte clausule
# op (geen sluithaakje meer, bv. door een tekstlimiet) door alles na "(excl"
# tot het einde van de tekst te verwijderen. Wordt gebruikt door zowel de
# classificatie zelf als de QC-diagnose hieronder, zodat ze consistent zijn.
strip_excl <- function(tekst) {
  tekst |>
    str_to_lower() |>
    str_remove_all("\\(excl[^)]*\\)") |>
    str_remove("\\(excl.*$")
}

# Vult species_code + soort_nl per beschrijving. Eerste treffende rij (van
# boven naar beneden) wint. Geen enkele treffer -> "Overig / onbekend".
# Sommige AER-soortcodes zijn in de praktijk in de Markttool-omschrijvingen
# nauwelijks los van elkaar te herkennen (bv. de vier inktvis/zeekat-codes).
# Die worden daarom in de hoofdvergelijking samengevoegd tot 1 herkenbare
# naam, in plaats van als losse (en daardoor kunstmatig kleine) soorten.
soort_groepen <- tribble(
  ~species_code, ~soort_gegroepeerd,
  "SQR", "Inktvissen & zeekatten",
  "CTC", "Inktvissen & zeekatten",
  "SQU", "Inktvissen & zeekatten",
  "SQS", "Inktvissen & zeekatten"
)

groepeer_soort <- function(species_code, soort_nl) {
  gegroepeerd <- soort_groepen$soort_gegroepeerd[match(species_code, soort_groepen$species_code)]
  if_else(!is.na(gegroepeerd), gegroepeerd, soort_nl)
}

soort_van_beschrijving <- function(beschrijving) {
  tekst_zoeken <- strip_excl(beschrijving)

  n <- length(tekst_zoeken)

  species_code   <- rep(NA_character_, n)
  soort_nl_extra <- rep(NA_character_, n)
  matched        <- rep(FALSE, n)   # <- houdt bij of een rij al vastligt

  for (i in seq_len(nrow(markttool_soort_lookup))) {
    nog_leeg <- !matched
    if (!any(nog_leeg)) break
    treft <- nog_leeg & str_detect(tekst_zoeken, fixed(markttool_soort_lookup$patroon[i]))
    species_code[treft]   <- markttool_soort_lookup$species_code[i]
    soort_nl_extra[treft] <- markttool_soort_lookup$soort_nl_extra[i]
    matched[treft]        <- TRUE
  }

  # Voor treffers via een species_code die ook in soort_lookup staat: haal de
  # officiele AER-naam op (zodat AER en Markttool exact dezelfde naam gebruiken).
  soort_nl  <- soort_nl_extra
  via_code  <- matched & is.na(soort_nl)
  soort_nl[via_code] <- soort_lookup$soort_nl[match(species_code[via_code], soort_lookup$species_code)]

  soort_nl[is.na(soort_nl)] <- "Overig / onbekend"

  tibble(species_code = species_code, soort_nl = soort_nl)
}
```

# AER-aanvoer inlezen

```{r load-aer, include=FALSE}
# Vooraf samengestelde NL-aanvoer (year, country_code, sub_reg, species_code,
# species_name, live_weight_kg, value_euro, live_weight_t) - output van de
# AER-analyse (aer_landings_nl), dus geen ruwe STECF-sheets meer nodig.
aer_landings_nl <- read_excel(aer_landings_file) |> clean_names()

# NL-aanvoer, alle gebieden samen, per jaar en soort
aer_nl_all <- aer_landings_nl |>
  group_by(year, species_code, species_name) |>
  summarise(
    live_weight_t = sum(live_weight_t, na.rm = TRUE),
    value_euro    = sum(value_euro,    na.rm = TRUE),
    .groups = "drop"
  )
```

# Markttool import/export inlezen

```{r load-markttool, include=FALSE}
markttool_data <- read_excel(markttool_file) |>
  mutate(type = factor(type, levels = c("import", "export")))

# Soort afleiden uit de Markttool-beschrijving, consistent met de AER-namen
markttool_data <- markttool_data |>
  bind_cols(soort_van_beschrijving(markttool_data$beschrijving)) |>
  filter(!is.na(waarde))
```

# Vergelijkingsdataset opbouwen

```{r combineer, include=FALSE}
# Aanvoer per jaar en soort, in ton
aanvoer_soort <- aer_nl_all |>
  left_join(soort_lookup, by = "species_code") |>
  mutate(
    soort_nl = coalesce(soort_nl, species_name),
    soort_nl = groepeer_soort(species_code, soort_nl)
  ) |>
  group_by(jaar = year, soort_nl) |>
  summarise(aanvoer_ton = sum(live_weight_t, na.rm = TRUE), .groups = "drop")

# Import/export per jaar en soort, in ton (WFE-kg omgerekend naar ton)
markttool_soort <- markttool_data |>
  mutate(
    soort_nl    = groepeer_soort(species_code, soort_nl),
    gewicht_ton = waarde / 1000
  ) |>
  group_by(jaar, type, soort_nl) |>
  summarise(gewicht_ton = sum(gewicht_ton, na.rm = TRUE), .groups = "drop") |>
  pivot_wider(names_from = type, values_from = gewicht_ton, values_fill = 0) |>
  rename(import_ton = import, export_ton = export)

vergelijking <- full_join(aanvoer_soort, markttool_soort, by = c("jaar", "soort_nl")) |>
  mutate(across(c(aanvoer_ton, import_ton, export_ton), ~ replace_na(.x, 0))) |>
  arrange(jaar, desc(import_ton + export_ton + aanvoer_ton))
```

# Aanvoer, import en export per soort

```{r vergelijking-top, include=FALSE}
# "Overig / onbekend" (niet-herkende omschrijvingen) telt niet mee bij het
# bepalen van de top-N soorten, en wordt straks samengevoegd met de
# restcategorie tot één label.
top_soorten <- vergelijking |>
  filter(soort_nl != "Overig / onbekend") |>
  group_by(soort_nl) |>
  summarise(totaal = sum(aanvoer_ton + import_ton + export_ton), .groups = "drop") |>
  slice_max(totaal, n = top_n_species, with_ties = FALSE) |>
  arrange(desc(totaal)) |>
  pull(soort_nl)

vergelijking_plot <- vergelijking |>
  mutate(soort_plot = if_else(soort_nl %in% top_soorten, soort_nl, "Overig / onbekend")) |>
  group_by(jaar, soort_plot) |>
  summarise(
    aanvoer_ton = sum(aanvoer_ton),
    import_ton  = sum(import_ton),
    export_ton  = sum(export_ton),
    .groups = "drop"
  ) |>
  pivot_longer(cols = c(aanvoer_ton, import_ton, export_ton),
               names_to = "stroom", values_to = "ton") |>
  mutate(
    stroom     = recode(stroom, aanvoer_ton = "Aanvoer (AER)", import_ton = "Import", export_ton = "Export"),
    stroom     = factor(stroom, levels = c("Aanvoer (AER)", "Import", "Export")),
    soort_plot = factor(soort_plot, levels = c(top_soorten, "Overig / onbekend"))
  )
```

```{r plot-vergelijking, fig.width=10, fig.height=6}
laatste_jaar <- max(vergelijking_plot$jaar)

vergelijking_plot |>
  filter(jaar == laatste_jaar) |>
  ggplot(aes(x = fct_rev(soort_plot), y = ton, fill = stroom)) +
  geom_col(position = "dodge", width = 0.75) +
  coord_flip() +
  scale_y_continuous(labels = label_number(scale = 1e-3, suffix = " kt")) +
  scale_fill_manual(values = c("Aanvoer (AER)" = "#2E7D32", "Import" = "#1565C0", "Export" = "#EF6C00")) +
  labs(
    title    = paste("Aanvoer, import en export per soort -", laatste_jaar),
    subtitle = paste0("Top ", top_n_species, " soorten (naar totale stroom) + overig"),
    x = NULL, y = "Gewicht (duizend ton)", fill = "Stroom"
  ) +
  theme_minimal() +
  theme(legend.position = "top")
```

## Tabel: aanvoer, import, export en handelsrol per soort

De kolom `export_dekking` geeft aan hoe de exportstroom zich verhoudt tot de
aanvoer: een waarde boven 100% betekent dat er meer wordt geëxporteerd dan er
in Nederland wordt aangevoerd — een aanwijzing dat (deels) geïmporteerde vis
wordt doorgevoerd/geëxporteerd.

```{r tabel-vergelijking}
vergelijking |>
  filter(jaar == laatste_jaar) |>
  mutate(
    netto_handel    = import_ton - export_ton,
    export_dekking   = if_else(aanvoer_ton > 0, export_ton / aanvoer_ton, NA_real_)
  ) |>
  arrange(desc(aanvoer_ton + import_ton + export_ton)) |>
  slice_head(n = 25) |>
  mutate(
    across(c(aanvoer_ton, import_ton, export_ton, netto_handel), ~ round(.x, 0)),
    export_dekking = percent(export_dekking, accuracy = 1)
  ) |>
  select(soort_nl, aanvoer_ton, import_ton, export_ton, netto_handel, export_dekking) |>
  knitr::kable(
    col.names = c("Soort", "Aanvoer (t)", "Import (t)", "Export (t)", "Netto handel (t)", "Exportdekking"),
    format.args = list(big.mark = ".", decimal.mark = ",")
  )
```

# Wat blijft er in Nederland (aanvoer + import − export)

Het verschil tussen wat binnenkomt (aanvoer + import) en wat weer wordt
geëxporteerd, is een grove schatting van wat er in Nederland "blijft":
een mix van **binnenlandse consumptie**, **verwerkings-/snijverlies**
(bijvoorbeeld filerering, waardoor het WFE-gewicht van het eindproduct lager
is dan het gewicht dat als grondstof binnenkomt) en niet-geregistreerde
voorraadmutaties. Het is dus geen zuiver consumptiecijfer, maar een
massabalans-indicator. Omdat de Markttool-gewichten al in WFE zijn
uitgedrukt — precies bedoeld om vergelijkbaar te zijn met aanvoercijfers —
is deze optelling inhoudelijk consistent.

Een negatieve waarde (meer export dan aanbod) kan wijzen op voorraadgebruik
uit eerdere jaren, op afwijkingen tussen de AER- en Markttool-periodes, of op
onvolledige soortherkenning in één van beide bronnen.

```{r beschikbaarheid, include=FALSE}
beschikbaarheid <- vergelijking |>
  mutate(
    aanbod_totaal       = aanvoer_ton + import_ton,
    beschikbaar_nl       = aanbod_totaal - export_ton,
    aandeel_beschikbaar  = if_else(aanbod_totaal > 0, beschikbaar_nl / aanbod_totaal, NA_real_)
  )

# Jaren die in dit overzicht getoond worden
weergave_jaren <- 2022:2024

beschikbaarheid_plot <- beschikbaarheid |>
  filter(jaar %in% weergave_jaren) |>
  mutate(soort_plot = if_else(soort_nl %in% top_soorten, soort_nl, "Overig / onbekend")) |>
  group_by(jaar, soort_plot) |>
  summarise(
    aanbod_totaal = sum(aanbod_totaal),
    export_ton    = sum(export_ton),
    .groups = "drop"
  ) |>
  mutate(soort_plot = factor(soort_plot, levels = c(top_soorten, "Overig / onbekend")))
```

## Aanbod versus export per soort, per jaar

De grijze balk is het totale aanbod (aanvoer + import); de oranje balk erin is
wat daarvan weer wordt geëxporteerd. Het grijze stuk dat boven de oranje balk
uitsteekt, is wat er (naar schatting) in Nederland blijft.

```{r plot-beschikbaarheid, fig.width=12, fig.height=7}
ggplot(beschikbaarheid_plot, aes(x = fct_rev(soort_plot))) +
  geom_col(aes(y = aanbod_totaal, fill = "Aanbod (aanvoer + import)"), width = 0.75) +
  geom_col(aes(y = export_ton, fill = "Export"), width = 0.4) +
  coord_flip() +
  facet_wrap(~jaar, ncol = 3) +
  scale_y_continuous(labels = label_number(scale = 1e-3, suffix = " kt")) +
  scale_fill_manual(name = NULL, values = c("Aanbod (aanvoer + import)" = "grey75", "Export" = "#EF6C00")) +
  labs(
    title    = "Aanbod (aanvoer + import) versus export per soort, 2022-2024",
    subtitle = "Verschil tussen grijs en oranje = blijft (naar schatting) in NL.",
    x = NULL, y = "Gewicht (duizend ton)"
  ) +
  theme_minimal() +
  theme(legend.position = "top")
```

## Tabel: wat blijft er in Nederland, per soort

```{r tabel-beschikbaarheid}
beschikbaarheid |>
  filter(jaar == laatste_jaar) |>
  arrange(desc(aanbod_totaal)) |>
  slice_head(n = 25) |>
  mutate(
    across(c(aanvoer_ton, import_ton, aanbod_totaal, export_ton, beschikbaar_nl), ~ round(.x, 0)),
    aandeel_beschikbaar = percent(aandeel_beschikbaar, accuracy = 1)
  ) |>
  select(soort_nl, aanvoer_ton, import_ton, aanbod_totaal, export_ton,
         beschikbaar_nl, aandeel_beschikbaar) |>
  knitr::kable(
    col.names = c("Soort", "Aanvoer (t)", "Import (t)", "Aanbod totaal (t)",
                  "Export (t)", "Blijft in NL (t)", "Aandeel"),
    format.args = list(big.mark = ".", decimal.mark = ",")
  )
```

## Totaal, alle soorten samen

```{r totaal-beschikbaarheid}
beschikbaarheid |>
  filter(jaar == laatste_jaar) |>
  summarise(
    aanvoer_ton    = sum(aanvoer_ton),
    import_ton     = sum(import_ton),
    aanbod_totaal  = sum(aanbod_totaal),
    export_ton     = sum(export_ton),
    beschikbaar_nl = sum(beschikbaar_nl)
  ) |>
  mutate(
    aandeel_beschikbaar = percent(beschikbaar_nl / aanbod_totaal, accuracy = 1),
    across(c(aanvoer_ton, import_ton, aanbod_totaal, export_ton, beschikbaar_nl), ~ comma(round(.x, 0)))
  ) |>
  knitr::kable(
    col.names = c("Aanvoer (t)", "Import (t)", "Aanbod totaal (t)",
                  "Export (t)", "Blijft in NL (t)", "Aandeel")
  )
```

# QC: inktvissen en zeekatten per jaar

Overzicht van alle beschikbare gegevens voor pijlinktvis, zeekat, vliegende
inktvis en "overige inktvissen" (AER-codes `SQR`, `CTC`, `SQU`, `SQS`), zowel
uit AER (aanvoer) als uit de Markttool (import/export), per jaar. Handig om te
controleren of de soortherkenning voor deze groep klopt.

```{r qc-inktvis, include=FALSE}
inktvis_codes <- soort_groepen$species_code
inktvis_jaren <- 2022:2024

aer_inktvis_totaal <- aer_nl_all |>
  filter(species_code %in% inktvis_codes, year %in% inktvis_jaren) |>
  group_by(jaar = year) |>
  summarise(aanvoer_ton = sum(live_weight_t, na.rm = TRUE), .groups = "drop")

markttool_inktvis_totaal <- markttool_data |>
  filter(
    species_code %in% inktvis_codes | soort_nl %in% c("Pijlinktvis", "Zeekat"),
    jaar %in% inktvis_jaren
  ) |>
  mutate(gewicht_ton = waarde / 1000) |>
  group_by(jaar, type) |>
  summarise(gewicht_ton = sum(gewicht_ton, na.rm = TRUE), .groups = "drop") |>
  pivot_wider(names_from = type, values_from = gewicht_ton, values_fill = 0)

# Zorg dat beide kolommen bestaan, ook als een type in deze jaren ontbreekt
if (!"import" %in% names(markttool_inktvis_totaal)) markttool_inktvis_totaal$import <- 0
if (!"export" %in% names(markttool_inktvis_totaal)) markttool_inktvis_totaal$export <- 0

inktvis_totaal <- tibble(jaar = inktvis_jaren) |>
  left_join(aer_inktvis_totaal, by = "jaar") |>
  left_join(markttool_inktvis_totaal, by = "jaar") |>
  mutate(across(c(aanvoer_ton, import, export), ~ replace_na(.x, 0))) |>
  arrange(jaar)

# Beschrijvingen die aan inktvis/zeekat gekoppeld zijn, ter controle
inktvis_beschrijvingen <- markttool_data |>
  filter(species_code %in% inktvis_codes | soort_nl %in% c("Pijlinktvis", "Zeekat")) |>
  distinct(soort_nl, beschrijving) |>
  arrange(soort_nl, beschrijving)

# Ter controle: omschrijvingen die wél naar inktvis/octopus/zeekat verwijzen
# ná het weghalen van (excl. ...)-clausules, maar (nog) niet herkend worden
# en dus in "Overig / onbekend" zitten. Restcategorieen die het woord alleen
# in een excl.-clausule bevatten (bv. "molluscs, ... (excl. ... cuttle fish,
# squid, octopus ...)") verschijnen hier terecht niet meer.
inktvis_gemist <- markttool_data |>
  filter(
    soort_nl == "Overig / onbekend",
    str_detect(strip_excl(beschrijving), "squid|cuttle|octopus|calamari|loligo|sepia|illex")
  ) |>
  distinct(beschrijving)
```

## Aanvoer, import en export, 2022-2024 (alle inktvis- en zeekatsoorten samen)

```{r qc-inktvis-totaal}
inktvis_totaal |>
  mutate(across(c(aanvoer_ton, import, export), ~ round(.x, 0))) |>
  knitr::kable(
    col.names = c("Jaar", "Aanvoer AER (t)", "Import (t)", "Export (t)"),
    format.args = list(big.mark = ".", decimal.mark = ",")
  )
```

## Gekoppelde Markttool-omschrijvingen (controle)

```{r qc-inktvis-beschrijvingen}
inktvis_beschrijvingen |>
  knitr::kable(col.names = c("Naam (NL)", "Beschrijving"))
```

## Mogelijk gemiste inktvis/octopus-omschrijvingen

Deze omschrijvingen bevatten een inktvis/octopus-gerelateerd woord maar zijn
(nog) niet herkend — check of hier iets bij zit dat aan de trefwoordentabel
toegevoegd moet worden.

```{r qc-inktvis-gemist}
if (nrow(inktvis_gemist) == 0) {
  cat("Geen gemiste omschrijvingen gevonden.\n")
} else {
  knitr::kable(inktvis_gemist, col.names = "Beschrijving")
}
```

# Volgende stappen

- Zodra er Markttool-downloads voor meerdere jaren beschikbaar zijn, toont
  `vergelijking_plot` automatisch een paneel per jaar (via `facet_wrap(~jaar)`)
  in plaats van alleen het laatste jaar.
- Als een Markttool-download met waarde in euro's beschikbaar komt, kan
  dezelfde opzet gebruikt worden om aanvoerwaarde, importwaarde en
  exportwaarde te vergelijken in plaats van alleen gewicht.
- Soorten in "Overig / onbekend" (geen trefwoord herkend) of zonder AER-code
  kun je opzoeken door `markttool_data |> filter(soort_nl == "Overig / onbekend") |> count(beschrijving, sort = TRUE)`
  te draaien, en vervolgens `markttool_soort_lookup` aan te vullen.
