---
title: "Vergelijking aanvoer, import en export per soort"
subtitle: "AER (STECF) aanvoer versus Visfederatie Markttool import/export"
author: ""
date: "`r format(Sys.Date(), '%d %B %Y')`"
output:
  word_document:
    reference_docx: "../report_template.dotx"
    toc: false
    toc_depth: 3
---

```{r setup, include=FALSE}
knitr::opts_chunk$set(
  echo    = FALSE,
  include = TRUE,
  message = FALSE,
  warning = FALSE,
  fig.width  = 9,
  fig.height = 5.5
)

library(tidyverse)
library(readxl)
library(janitor)
library(scales)
```

# Inleiding

Dit document combineert vier databronnen om kweek, aanvoer, import en export per soort
en per land te vergelijken:

- **Kweek**: Agrimatie-data — het gewicht dat Nederlandse mosselkweek (levend gewicht, alle gebieden), ongeacht waar het
  vervolgens verkocht wordt.
- **Aanvoer**: STECF AER-data — het gewicht dat Nederlandse vissersschepen
  daadwerkelijk aanlanden (levend gewicht, alle gebieden), ongeacht waar het
  vervolgens verkocht wordt.
- **Import/export per product**: Visfederatie Markttool ("products"-download) — de
  handelsstromen die de Nederlandse grens over gaan, ongeacht wie de vis heeft
  gevangen of gekweekt, uitgesplitst naar productsoort.
- **Import/export per land**: Visfederatie Markttool ("partners"-download) —
  dezelfde handelsstromen, maar nu uitgesplitst naar herkomst- resp.
  bestemmingsland in plaats van naar product.

Zowel de product- als de partnerbestanden worden rechtstreeks vanaf schijf
ingelezen en samengevoegd; er is geen tussenstap meer nodig die een
samengevatte `markttool_products.xlsx`/`.rds` wegschrijft en weer inleest.

**Belangrijke kanttekening:**

_ **Soortkoppeling is een heuristiek.** De Markttool levert geen soortcode,
   alleen een vrije productomschrijving. In de code worden
   soortnamen herkend via trefwoorden in die omschrijving en koppelt ze aan dezelfde
   Nederlandse soortnamen als de AER-analyse. Soorten die niet door de
   Nederlandse vloot worden aangevoerd maar wel veel geïmporteerd worden
   (zalm, tonijn, pangasius, tilapia, alaska koolvis, ...) krijgen daardoor
   terecht een aanvoer van (bijna) nul. Desondanks blijft er een grote categorie
   **Overig / onbekend** over die kan bestaan uit verwerkte producten van verschillende
   of meerdere soorten.

```{r settings, include=FALSE}
# Map met alle Markttool-downloads (zowel "..._products.xlsx" als
# "..._partners.xlsx" bestanden voor import en export, meerdere jaren)
markttool_dir <- r"(C:\Users\MartinPastoors\Martin Pastoors\WKC - Voedseluitzee\Data)"

# Voorgesomde AER-aanvoer per jaar/gebied/soort (output van de AER-analyse)
aer_landings_file <- r"(C:\Users\MartinPastoors\Martin Pastoors\WKC - Voedseluitzee\Data\AER_landings_NL.xlsx)"

agrimatie_aquacultuur_file <- "C:/Users/MartinPastoors/Martin Pastoors/WKC - Voedseluitzee/Data/Agrimatie/Agrimatie_mosselen_en_oesters.xlsx"

# Aantal soorten dat individueel getoond wordt; de rest wordt "Overige soorten"
top_n_species <- 15

# Aantal landen dat individueel getoond wordt; de rest wordt "Overige landen"
top_n_landen <- 15

# Aantal (grootste) landen waarvoor het percentage in de figuur getoond wordt
top_n_labels_landen <- 7
```

```{r soorten-lookup, include=FALSE}
# Zelfde tabel als in de AER-analyse: FAO-soortcode -> vaste Nederlandse naam.
soort_lookup <- tribble(
  ~species_code, ~soort_nl,

  "SOL", "Tong",
  "PLE", "Schol",
  "TUR", "Tarbot",
  "BLL", "Griet",
  "DAB", "Schar",
  "LEM", "Tongschar",
  "FLE", "Bot",

  "MUR", "Mul",
  "COD", "Kabeljauw",
  "GUU", "Rode poon",
  "BSS", "Zeebaars",
  "WHG", "Wijting",
  "HKE", "Heek",
  "GUR", "Poon",
  "BRB", "Zeekarper",
  "HAD", "Schelvis",
  "MUL", "Mullen",
  "NHA", "Noord Pacifische heek",

  "HER", "Haring",
  "MAC", "Makreel",
  "WHB", "Blauwe wijting",
  "JAX", "Horsmakreel (overig)",
  "HOM", "Horsmakreel",
  "PIL", "Sardien",
  "ARU", "Grote zilversmelt",
  "VMA", "Chub makreel",
  "CJM", "Chileense horsmakreel",
  "MAS", "Chub makreel (overig)",
  "SPR", "Sprot",
  "SME", "Spiering",
  "ARY", "Kleine zilversmelt",
  "ARG", "Zilversmelten",

  "CSH", "Grijze garnaal",
  "NEP", "Langoustine",

  "LBE", "Kreeft",

  "EQE", "Kleine zwaardschede",
  "ULO", "Spisula",
  "CRE", "Noordzeekrab",
  "RAZ", "Scheermessen",
  "ULT", "Spisula (subtruncata)",
  "COC", "Kokkel",

  "SQR", "Pijlinktvis (overig)",
  "CTC", "Zeekat",
  "SQU", "Inktvissen (overig)",
  "SQS", "Vliegende inktvis",

  "WHE", "Wulk",

  "RJC", "Stekelrog",
  "RJM", "Gevlekte rog",

  "MON", "Zeeduivels"
)

# Trefwoordentabel voor de Markttool-omschrijving ("beschrijving"). Volgorde
# is prioriteit: de eerste rij die matcht wint, dus specifieke/samengestelde
# termen staan boven de generieke term waar ze een substring van zijn
# (bv. "blue whiting" boven "whiting", "atlantic salmon" boven "salmon").
markttool_soort_lookup <- tribble(
  ~patroon,            ~species_code, ~soort_nl_extra,

  # --- soorten die ook in de AER soort_lookup staan (koppelbaar op species_code) ---
  "blue whiting",       "WHB", NA,
  "chub mackerel",      "VMA", NA,
  "horse mackerel",     "HOM", NA,
  "mackerel",           "MAC", NA,
  "herring",            "HER", NA,
  "sardinella",         NA,    "Sardinella",
  "sardine",            "PIL", NA,
  "sprat",              "SPR", NA,
  "brisling",           "SPR", NA,
  "lemon sole",         "LEM", NA,
  "sole",               "SOL", NA,
  "plaice",             "PLE", NA,
  "turbot",             "TUR", NA,
  "brill",              "BLL", NA,
  "dab",                "DAB", NA,
  "flounder",           "FLE", NA,
  "haddock",            "HAD", NA,
  "hake",               "HKE", NA,
  "gurnard",            "GUR", NA,
  "mullet",             "MUR", NA,
  "sea bass",           "BSS", NA,
  "sea bream",          "BRB", NA,
  "whiting",            "WHG", NA,
  "cod",                "COD", NA,
  "monkfish",           "MON", NA,
  "anglerfish",         "MON", NA,
  "argentine",          "ARU", NA,
  "smelt",              "SME", NA,
  "norway lobster",     "NEP", NA,
  "scampi",             "NEP", NA,
  "langoustine",        "NEP", NA,
  "lobster",            "LBE", NA,
  "crab",               "CRE", NA,
  "shrimp",             "CSH", NA,
  "prawn",              "CSH", NA,
  "cockle",             "COC", NA,
  "razor",              "RAZ", NA,
  "cuttle fish",        "CTC", NA,
  "squid",              "SQU", NA,
  "whelk",              "WHE", NA,
  "skate",              "RJM", NA,
  "ray",                "RJM", NA,

  # --- soorten die NIET in de AER soort_lookup staan (vnl. import/kweekvis) ---
  "alaska pollack",     NA, "Alaska koolvis",
  "pollack",            NA, "Koolvis",
  "saithe",             "POK", "Zwarte koolvis",
  "coley",              "POK", "Zwarte Koolvis",
  "coalfish",           "POK", "Zwarte koolvis",
  "pollachius virens",  "POK", "Zwarte koolvis",
  "redfish",            "RED", "Roodbaars",
  "atlantic salmon",    NA, "Zalm",
  "pacific salmon",     NA, "Zalm",
  "salmon",             NA, "Zalm",
  "trout",              NA, "Forel",
  "skipjack",           NA, "Tonijn",
  "tuna",               NA, "Tonijn",
  "bonito",             NA, "Tonijn",
  "catfish",            NA, "Pangasius / Meerval",
  "tilapia",            NA, "Tilapia",
  "anchov",             NA, "Ansjovis",
  "mussel",             NA, "Mossel",
  "oyster",             NA, "Oester",
  "scallop",            "SCE", "St. Jacobsschelp",
  "octopus",            "OCC", "Octopus",
  "eels",               "ELE", "Aal"
)

# Sommige AER-soortcodes zijn in de praktijk in de Markttool-omschrijvingen
# nauwelijks los van elkaar te herkennen (bv. de vier inktvis/zeekat-codes).
# Die worden daarom in de hoofdvergelijking samengevoegd tot 1 herkenbare
# naam, in plaats van als losse (en daardoor kunstmatig kleine) soorten.
soort_groepen <- tribble(
  ~species_code, ~soort_gegroepeerd,
  "SQR", "Inktvissen & zeekatten",
  "CTC", "Inktvissen & zeekatten",
  "SQU", "Inktvissen & zeekatten",
  "SQS", "Inktvissen & zeekatten"
)

groepeer_soort <- function(species_code, soort_nl) {
  gegroepeerd <- soort_groepen$soort_gegroepeerd[match(species_code, soort_groepen$species_code)]
  if_else(!is.na(gegroepeerd), gegroepeerd, soort_nl)
}

# Verwijdert tekst binnen "(excl. ...)": soorten die daar genoemd worden zijn
# juist UITGESLOTEN van het product (vaak een restcategorie "overige ...
# vis/schaaldieren, m.u.v. kabeljauw, blauwe wijting, ..."), dus die mogen
# niet als trefwoord meetellen. De tweede stap vangt een afgekapte clausule
# op (geen sluithaakje meer, bv. door een tekstlimiet) door alles na "(excl"
# tot het einde van de tekst te verwijderen. Wordt gebruikt door zowel de
# classificatie zelf als de QC-diagnose hieronder, zodat ze consistent zijn.
strip_excl <- function(tekst) {
  tekst |>
    str_to_lower() |>
    str_remove_all("\\(excl[^)]*\\)") |>
    str_remove("\\(excl.*$")
}

# Vult species_code + soort_nl per beschrijving. Eerste treffende rij (van
# boven naar beneden) wint. Geen enkele treffer -> "Overig / onbekend".
soort_van_beschrijving <- function(beschrijving) {
  tekst_zoeken <- strip_excl(beschrijving)

  n <- length(tekst_zoeken)

  species_code   <- rep(NA_character_, n)
  soort_nl_extra <- rep(NA_character_, n)
  matched        <- rep(FALSE, n)   # <- houdt bij of een rij al vastligt

  for (i in seq_len(nrow(markttool_soort_lookup))) {
    nog_leeg <- !matched
    if (!any(nog_leeg)) break
    treft <- nog_leeg & str_detect(tekst_zoeken, fixed(markttool_soort_lookup$patroon[i]))
    species_code[treft]   <- markttool_soort_lookup$species_code[i]
    soort_nl_extra[treft] <- markttool_soort_lookup$soort_nl_extra[i]
    matched[treft]        <- TRUE
  }

  # Voor treffers via een species_code die ook in soort_lookup staat: haal de
  # officiele AER-naam op (zodat AER en Markttool exact dezelfde naam gebruiken).
  soort_nl  <- soort_nl_extra
  via_code  <- matched & is.na(soort_nl)
  soort_nl[via_code] <- soort_lookup$soort_nl[match(species_code[via_code], soort_lookup$species_code)]

  soort_nl[is.na(soort_nl)] <- "Overig / onbekend"

  tibble(species_code = species_code, soort_nl = soort_nl)
}

# Herkent jaar en type (import/export) uit een Markttool-bestandsnaam, ongeacht
# een eventueel voorvoegsel (bv. een timestamp).
jaar_en_type_van_bestand <- function(bestandsnaam) {
  jaar <- str_extract(bestandsnaam, "\\d{4}") |> as.integer()
  type <- case_when(
    str_detect(bestandsnaam, regex("import", ignore_case = TRUE)) ~ "import",
    str_detect(bestandsnaam, regex("export", ignore_case = TRUE)) ~ "export",
    TRUE ~ NA_character_
  )
  if (is.na(jaar) || is.na(type)) {
    warning(paste("Kon jaar en/of type niet afleiden uit bestandsnaam:", bestandsnaam))
  }
  list(jaar = jaar, type = type)
}

# Rij 1 van een Markttool-bestand bevat de toegepaste filters als vrije
# tekst, incl. "UnitMVO is ...".
eenheid_van_bestand <- function(pad, bestandsnaam) {
  filter_tekst <- read_excel(pad, range = cell_rows(1), col_names = FALSE)[[1]][1]
  eenheid <- str_extract(filter_tekst, "(?<=UnitMVO is )[^\\n]+")
  if (is.na(eenheid)) {
    warning(paste("Kon eenheid (UnitMVO) niet vinden in bestand:", bestandsnaam))
  }
  eenheid
}
```

```{r read-markttool-products, include=FALSE}
# De Markttool "products"-export heeft een vaste opbouw:
# - Rij 1: filterbeschrijving (incl. "UnitMVO is ...")
# - Rij 2: leeg
# - Rij 3: kolomkoppen (Product hierarchy - Level 1-4, Sum, Description, % Grand total)
# - Rij 4 e.v.: data

lees_markttool_product_bestand <- function(pad) {
  bestandsnaam <- basename(pad)
  jt      <- jaar_en_type_van_bestand(bestandsnaam)
  eenheid <- eenheid_van_bestand(pad, bestandsnaam)

  df <- read_excel(
    pad,
    skip = 2,
    col_types = c("text", "text", "text", "text", "numeric", "text", "numeric")
  )

  df |>
    rename(
      product_level_1  = `Product hierarchy - Level 1`,
      product_level_2  = `Product hierarchy - Level 2`,
      product_level_3  = `Product hierarchy - Level 3`,
      product_level_4  = `Product hierarchy - Level 4`,
      waarde           = `Sum`,
      beschrijving     = `Description`,
      pct_grand_total  = `% Grand total`
    ) |>
    mutate(
      jaar    = jt$jaar,
      type    = jt$type,
      eenheid = eenheid,
      bestand = bestandsnaam,
      .before = 1
    )
}

bestanden_producten <- list.files(
  path = markttool_dir,
  pattern = "(?i)markttool[ _]\\d{4}[ _](import|export)[ _]products\\.xlsx$",
  full.names = TRUE
)

stopifnot(length(bestanden_producten) > 0)

markttool_products <- map_dfr(bestanden_producten, lees_markttool_product_bestand) |>
  mutate(
    jaar = as.integer(jaar),
    type = factor(type, levels = c("import", "export"))
  ) |>
  filter(!is.na(waarde))

# Soort afleiden uit de Markttool-beschrijving, consistent met de AER-namen
markttool_products <- markttool_products |>
  bind_cols(soort_van_beschrijving(markttool_products$beschrijving))

# Jaren die in dit overzicht getoond worden
weergave_jaren <- sort(unique(markttool_products$jaar))

# schrijf weg als xlsx
writexl::write_xlsx(markttool_products, path = file.path(markttool_dir, "markttool_products.xlsx"))

```

```{r read-markttool-partners, include=FALSE}
# De Markttool "partners"-export heeft dezelfde opbouw als de products-export,
# maar dan met een landenhiërarchie i.p.v. een producthiërarchie:
# - Rij 1: filterbeschrijving (incl. "UnitMVO is ...")
# - Rij 2: leeg
# - Rij 3: kolomkoppen (Country hierarchy - Level 1-3, Sum, % Grand total)
# - Rij 4 e.v.: data

lees_markttool_partners_bestand <- function(pad) {
  bestandsnaam <- basename(pad)
  jt      <- jaar_en_type_van_bestand(bestandsnaam)
  eenheid <- eenheid_van_bestand(pad, bestandsnaam)

  df <- read_excel(
    pad,
    skip = 2,
    col_types = c("text", "text", "text", "numeric", "numeric")
  )

  df |>
    rename(
      wereld           = `Country hierarchy - Level 1`,
      land_groep       = `Country hierarchy - Level 2`,
      land             = `Country hierarchy - Level 3`,
      waarde           = `Sum`,
      pct_grand_total  = `% Grand total`
    ) |>
    mutate(
      jaar    = jt$jaar,
      type    = jt$type,
      eenheid = eenheid,
      bestand = bestandsnaam,
      .before = 1
    )
}

bestanden_partners <- list.files(
  path = markttool_dir,
  pattern = "(?i)markttool[ _]\\d{4}[ _](import|export)[ _]partners\\.xlsx$",
  full.names = TRUE
)

markttool_partners <- map_dfr(bestanden_partners, lees_markttool_partners_bestand) |>
  mutate(
    jaar = as.integer(jaar),
    type = factor(type, levels = c("import", "export"))
  ) |>
  filter(!is.na(waarde), !is.na(land))

# schrijf weg als xlsx
writexl::write_xlsx(markttool_partners, path = file.path(markttool_dir, "markttool_partners.xlsx"))

```

```{r load-aer, include=FALSE}
# Vooraf samengestelde NL-aanvoer (year, country_code, sub_reg, species_code,
# species_name, live_weight_kg, value_euro, live_weight_t) - output van de
# AER-analyse (aer_landings_nl), dus geen ruwe STECF-sheets meer nodig.
aer_landings_nl <- read_excel(aer_landings_file) |> clean_names()

# NL-aanvoer, alle gebieden samen, per jaar en soort
aer_nl_all <- aer_landings_nl |>
  group_by(year, species_code, species_name) |>
  summarise(
    live_weight_t = sum(live_weight_t, na.rm = TRUE),
    value_euro    = sum(value_euro,    na.rm = TRUE),
    .groups = "drop"
  )
```

```{r load-agrimatie, include=FALSE}
agrimatie_data <- read_excel(agrimatie_aquacultuur_file) %>%
  clean_names() %>%
  filter(variabele == "Gewicht") %>%
  mutate(soort_nl = "Mossel") %>%
  mutate(kweek_ton = waarde * 1000) %>%
  dplyr::select(soort_nl, jaar, kweek_ton)
```

```{r combineer, include=FALSE}
# Aanvoer per jaar en soort, in ton
aanvoer_soort <- aer_nl_all |>
  left_join(soort_lookup, by = "species_code") |>
  mutate(
    soort_nl = coalesce(soort_nl, species_name),
    soort_nl = groepeer_soort(species_code, soort_nl)
  ) |>
  group_by(jaar = year, soort_nl) |>
  summarise(aanvoer_ton = sum(live_weight_t, na.rm = TRUE), .groups = "drop")

# Import/export per jaar en soort, in ton (WFE-kg omgerekend naar ton)
markttool_soort <- markttool_products |>
  mutate(
    soort_nl    = groepeer_soort(species_code, soort_nl),
    gewicht_ton = waarde / 1000
  ) |>
  group_by(jaar, type, soort_nl) |>
  summarise(gewicht_ton = sum(gewicht_ton, na.rm = TRUE), .groups = "drop") |>
  pivot_wider(names_from = type, values_from = gewicht_ton, values_fill = 0) |>
  rename(import_ton = import, export_ton = export)

vergelijking <-
  full_join(agrimatie_data, aanvoer_soort, by = c("jaar", "soort_nl")) |>
  full_join(markttool_soort, by = c("jaar", "soort_nl")) |>
  mutate(across(c(kweek_ton, aanvoer_ton, import_ton, export_ton), ~ replace_na(.x, 0))) |>
  arrange(jaar, desc(kweek_ton + import_ton + export_ton + aanvoer_ton))
```

```{r vergelijking-top, include=FALSE}
# "Overig / onbekend" (niet-herkende omschrijvingen) telt niet mee bij het
# bepalen van de top-N soorten, en wordt straks samengevoegd met de
# restcategorie tot één label.
top_soorten <-
  vergelijking |>
  filter(soort_nl != "Overig / onbekend") |>
  filter(jaar %in% range(markttool_products$jaar)) |>
  group_by(soort_nl) |>
  summarise(totaal = sum(aanvoer_ton + import_ton + export_ton), .groups = "drop") |>
  slice_max(totaal, n = top_n_species, with_ties = FALSE) |>
  arrange(desc(totaal)) |>
  pull(soort_nl)

vergelijking_plot <- vergelijking |>
  filter(jaar %in% range(markttool_products$jaar)) |>
  mutate(soort_plot = if_else(soort_nl %in% top_soorten, soort_nl, "Overig / onbekend")) |>
  group_by(jaar, soort_plot) |>
  summarise(
    aanvoer_ton = sum(aanvoer_ton),
    import_ton  = sum(import_ton),
    export_ton  = sum(export_ton),
    .groups = "drop"
  ) |>
  pivot_longer(cols = c(aanvoer_ton, import_ton, export_ton),
               names_to = "stroom", values_to = "ton") |>
  mutate(
    stroom     = recode(stroom, aanvoer_ton = "Aanvoer (AER)", import_ton = "Import", export_ton = "Export"),
    stroom     = factor(stroom, levels = c("Aanvoer (AER)", "Import", "Export")),
    soort_plot = factor(soort_plot, levels = c(top_soorten, "Overig / onbekend"))
  )
```

\newpage

# De totale visstromen in beeld

De aanvoerstromen staan rechts in de figuur en bestaan uit de aanvoer (uit AER),
de kweek van mosselen (uit Agrimatie) en de import van verschillende landen.
Het percentage is het deel van de totaal beschikbare hoeveelheid die wordt aangevoerd
door de Nederlandse visserij.
De uitvoer bestaat uit de export en staat links in de figuur.
Het verschil tussen wat binnenkomt (aanvoer + kweek + import) en wat weer wordt
geëxporteerd, is een grove schatting van wat er in Nederland "blijft".
Het is een  mix van **binnenlandse consumptie**, **verwerkings-/snijverlies**
(bijvoorbeeld filerering, waardoor het WFE-gewicht van het eindproduct lager
is dan het gewicht dat als grondstof binnenkomt) en niet-geregistreerde
voorraadmutaties. Het is dus geen zuiver consumptiecijfer, maar een
massabalans-indicator.

```{r beschikbaarheidx, include=FALSE}
beschikbaarheid <- vergelijking |>
  mutate(
    aanbod_totaal       = kweek_ton + aanvoer_ton + import_ton,
    beschikbaar_nl       = aanbod_totaal - export_ton,
    aandeel_beschikbaar  = if_else(aanbod_totaal > 0, beschikbaar_nl / aanbod_totaal, NA_real_)
  )
```

```{r plot-kweek-aanvoer-import-vs-export, fig.width=9, fig.height=5}
beschikbaarheid_wide <- beschikbaarheid |>
  filter(jaar %in% weergave_jaren) |>
  group_by(jaar) |>
  summarise(
    kweek_ton   = sum(kweek_ton),
    aanvoer_ton = sum(aanvoer_ton),
    import_ton  = sum(import_ton),
    export_ton  = sum(export_ton),
    .groups = "drop"
  ) |>
  mutate(
    pct_aanvoer = aanvoer_ton / (kweek_ton + aanvoer_ton + import_ton),
    label_y     = aanvoer_ton / 2,
    label_tekst = percent(pct_aanvoer, accuracy = 1)
  )

beschikbaarheid_plot0 <- beschikbaarheid_wide |>
  dplyr::select(jaar, kweek_ton, aanvoer_ton, import_ton, export_ton) |>
  mutate(export_ton = -1 * export_ton) |>
  pivot_longer(
    cols = c(kweek_ton, aanvoer_ton, import_ton, export_ton),
    names_to = "stroom", values_to = "ton"
  ) |>
  mutate(
    stroom = recode(stroom,
                     aanvoer_ton = "Aanvoer (AER)",
                     kweek_ton   = "Kweek (Agrimatie)",
                     import_ton  = "Import",
                     export_ton  = "Export"),
    stroom = factor(stroom, levels = c("Export", "Import", "Kweek (Agrimatie)", "Aanvoer (AER)"))
  )

ggplot(beschikbaarheid_plot0, aes(x = fct_rev(factor(jaar)), y = ton, fill = stroom)) +
  geom_col(position = "stack", width = 0.6) +
  geom_hline(yintercept = 0, colour = "grey40", linewidth = 0.4) +
  geom_text(
    data = beschikbaarheid_wide,
    aes(x = fct_rev(factor(jaar)), y = label_y, label = label_tekst),
    inherit.aes = FALSE,
    colour = "darkblue", fontface = "bold", size = 3.5
  ) +
  coord_flip() +
  scale_y_continuous(labels = function(x) label_number(scale = 1e-3, suffix = " kt")(abs(x))) +
  scale_fill_manual(
    name = NULL,
    values = c(
      "Aanvoer (AER)"     = "#90CAF9",
      "Kweek (Agrimatie)" = "#37474F",
      "Import"            = "#1565C0",
      "Export"            = "#EF6C00"
    ),
    breaks = c("Export", "Aanvoer (AER)", "Kweek (Agrimatie)", "Import")
  ) +
  labs(
    title    = "Aanvoer + kweek + import versus export, per jaar",
    subtitle = "Percentage = aanvoer t.o.v. (aanvoer + kweek + import)",
    x = NULL, y = "Levend gewicht (duizend ton)"
  ) +
  theme_minimal() +
  theme(legend.position = "top")
```


\newpage

# De visstromen per jaar en per soort

Dezelfde figuur als hierboven maar nu uitgezet per jaar en per soort.

```{r plot-kweek-aanvoer-import-vs-export-per-soort, fig.width=12, fig.asp=0.6}
beschikbaarheid_plot <- beschikbaarheid |>
  filter(jaar %in% weergave_jaren) |>
  mutate(soort_plot = if_else(soort_nl %in% top_soorten, soort_nl, "Overig / onbekend")) |>
  group_by(jaar, soort_plot) |>
  summarise(
    kweek_ton   = sum(kweek_ton),
    aanvoer_ton = sum(aanvoer_ton),
    import_ton  = sum(import_ton),
    export_ton  = sum(export_ton),
    .groups = "drop"
  ) |>
  mutate(export_ton = -1 * export_ton) |>
  pivot_longer(
    cols = c(kweek_ton, aanvoer_ton, import_ton, export_ton),
    names_to = "stroom", values_to = "ton"
  ) |>
  mutate(
    stroom     = recode(stroom,
                         aanvoer_ton = "Aanvoer (AER)",
                         kweek_ton   = "Kweek (Agrimatie)",
                         import_ton  = "Import",
                         export_ton  = "Export"),
    stroom     = factor(stroom, levels = c("Export", "Import", "Kweek (Agrimatie)", "Aanvoer (AER)")),
    soort_plot = factor(soort_plot, levels = c(top_soorten, "Overig / onbekend"))
  )

ggplot(beschikbaarheid_plot, aes(x = fct_rev(soort_plot), y = ton, fill = stroom)) +
  geom_col(position = "stack", width = 0.75) +
  geom_hline(yintercept = 0, colour = "grey40", linewidth = 0.4) +
  coord_flip() +
  facet_wrap(~jaar, ncol = 4) +
  scale_y_continuous(labels = function(x) label_number(scale = 1e-3, suffix = " kt")(abs(x))) +
  scale_fill_manual(
    name = NULL,
    values = c(
      "Aanvoer (AER)"     = "#90CAF9",
      "Kweek (Agrimatie)" = "#37474F",
      "Import"            = "#1565C0",
      "Export"            = "#EF6C00"
    ),
    breaks = c("Export", "Aanvoer (AER)", "Kweek (Agrimatie)", "Import")
  ) +
  labs(
    title    = "Aanvoer + kweek + import versus export per soort, 2022-2024",
    subtitle = "Aanvoer, kweek en import naar rechts, export naar links.",
    x = NULL, y = "Gewicht (duizend ton)"
  ) +
  theme_minimal() +
  theme(legend.position = "top")
```

\newpage

# De visstromen per soort en per jaar

```{r plot-kweek-aanvoer-import-vs-export-per-soort2, fig.width=12, fig.asp=1.1}

beschikbaarheid_plot <- beschikbaarheid |>
  filter(jaar %in% weergave_jaren) |>
  mutate(soort_plot = if_else(soort_nl %in% top_soorten, soort_nl, "Overig / onbekend")) |>
  mutate(jaar = factor(as.character(jaar))) %>%
  group_by(jaar, soort_plot) |>
  summarise(
    kweek_ton   = sum(kweek_ton),
    aanvoer_ton = sum(aanvoer_ton),
    import_ton  = sum(import_ton),
    export_ton  = sum(export_ton),
    .groups = "drop"
  ) |>
  mutate(export_ton = -1 * export_ton) |>
  pivot_longer(
    cols = c(kweek_ton, aanvoer_ton, import_ton, export_ton),
    names_to = "stroom", values_to = "ton"
  ) |>
  mutate(
    stroom     = recode(stroom,
                         aanvoer_ton = "Aanvoer (AER)",
                         kweek_ton   = "Kweek (Agrimatie)",
                         import_ton  = "Import",
                         export_ton  = "Export"),
    stroom     = factor(stroom, levels = c("Export", "Import", "Kweek (Agrimatie)", "Aanvoer (AER)")),
    soort_plot = factor(soort_plot, levels = c(top_soorten, "Overig / onbekend"))
  )

ggplot(beschikbaarheid_plot, aes(x = fct_rev(jaar), y = ton, fill = stroom)) +
  geom_col(position = "stack", width = 0.75) +
  geom_hline(yintercept = 0, colour = "grey40", linewidth = 0.4) +
  coord_flip() +
  facet_wrap(~soort_plot, ncol = 4) +
  scale_y_continuous(labels = function(x) label_number(scale = 1e-3, suffix = " kt")(abs(x))) +
  scale_fill_manual(
    name = NULL,
    values = c(
      "Aanvoer (AER)"     = "#90CAF9",
      "Kweek (Agrimatie)" = "#37474F",
      "Import"            = "#1565C0",
      "Export"            = "#EF6C00"
    ),
    breaks = c("Export", "Aanvoer (AER)", "Kweek (Agrimatie)", "Import")
  ) +
  labs(
    title    = "Aanvoer + kweek + import versus export per soort, 2022-2024",
    subtitle = "Aanvoer, kweek en import naar rechts, export naar links.",
    x = NULL, y = "Gewicht (duizend ton)"
  ) +
  theme_minimal() +
  theme(legend.position = "top")
```


\newpage

## Tabel: wat komt er binnen, wordt aangevoerd of gekweekt, wat gaat er uit en wat blijft er in Nederland, per soort (totaal voor 2018-2024)

```{r tabel-beschikbaarheid}
beschikbaarheid |>
  filter(jaar %in% weergave_jaren) |>
  # filter(jaar == laatste_jaar) |>
  mutate(soort_plot = if_else(soort_nl %in% top_soorten, soort_nl, "Overig / onbekend")) |>
  group_by(soort_plot) |>
  summarise(
    kweek_ton   = sum(kweek_ton),
    aanvoer_ton = sum(aanvoer_ton),
    import_ton  = sum(import_ton),
    export_ton  = sum(export_ton),
    .groups = "drop"
  ) %>%
  mutate(
    aanbod_ton = kweek_ton + aanvoer_ton + import_ton,
    beschikbaar_nl = aanbod_ton - export_ton
  ) %>%
  arrange(desc(aanbod_ton)) |>
  # slice_head(n = 25) |>
  mutate(
    across(c(kweek_ton, aanvoer_ton, import_ton, aanbod_ton, export_ton, beschikbaar_nl), ~ round(.x, 0))
  ) |>
  dplyr:: select(soort_plot, kweek_ton, aanvoer_ton, import_ton, aanbod_ton, export_ton,
         beschikbaar_nl) |>
  knitr::kable(
    col.names = c("Soort","Kweek (t)",  "Aanvoer (t)", "Import (t)", "Aanbod totaal (t)",
                  "Export (t)", "Blijft in NL (t)"),
    format.args = list(big.mark = ".", decimal.mark = ",")
  )
```

\newpage

## Tabel: Wat blijft er in Nederland, per jaar en per soort

```{r tabel-beschikbaarheid2}
jaar_cols <- as.character(sort(weergave_jaren))

beschikbaarheid_wide2 <- beschikbaarheid |>
  filter(jaar %in% weergave_jaren) |>
  mutate(soort_plot = if_else(soort_nl %in% top_soorten, soort_nl, "Overig / onbekend")) |>
  group_by(soort_plot, jaar) |>
  summarise(
    kweek_ton   = sum(kweek_ton),
    aanvoer_ton = sum(aanvoer_ton),
    import_ton  = sum(import_ton),
    export_ton  = sum(export_ton),
    .groups = "drop"
  ) |>
  mutate(
    aanbod_ton     = kweek_ton + aanvoer_ton + import_ton,
    beschikbaar_nl = aanbod_ton - export_ton
  ) |>
  group_by(soort_plot, jaar) |>
  summarise(beschikbaar_nl = sum(beschikbaar_nl), .groups = "drop") |>
  mutate(jaar = as.character(jaar)) |>
  pivot_wider(names_from = jaar, values_from = beschikbaar_nl, values_fill = 0) |>
  select(soort_plot, all_of(jaar_cols)) |>
  mutate(Totaal = rowSums(across(all_of(jaar_cols)), na.rm = TRUE)) |>
  arrange(desc(Totaal))

totaalrij <- beschikbaarheid_wide2 |>
  summarise(across(all_of(c(jaar_cols, "Totaal")), \(x) sum(x, na.rm = TRUE))) |>
  mutate(soort_plot = "Totaal")

beschikbaarheid_wide2 <- bind_rows(beschikbaarheid_wide2, totaalrij) |>
  mutate(across(all_of(c(jaar_cols, "Totaal")), ~ round(.x, 0)))

beschikbaarheid_wide2 |>
  knitr::kable(
    col.names = c("Soort", jaar_cols, "Totaal"),
    format.args = list(big.mark = ".", decimal.mark = ","),
    align = c("l", rep("r", length(jaar_cols) + 1))
  )
```

\newpage

# Herkomst van de import en bestemming van de export

```{r landen-top, include=FALSE}

# Kleurenpalet: consistente kleuren voor de top-N landen + grijs voor de rest.
palet_landen <- function(top_landen) {
  kleuren <- scales::hue_pal()(length(top_landen))
  setNames(c(kleuren, "grey70"), c(top_landen, "Overige landen"))
}

top_landen_import <- markttool_partners |>
  filter(type == "import", jaar %in% weergave_jaren) |>
  group_by(land) |>
  summarise(totaal = sum(waarde), .groups = "drop") |>
  slice_max(totaal, n = top_n_landen, with_ties = FALSE) |>
  arrange(desc(totaal)) |>
  pull(land)

top_landen_export <- markttool_partners |>
  filter(type == "export", jaar %in% weergave_jaren) |>
  group_by(land) |>
  summarise(totaal = sum(waarde), .groups = "drop") |>
  slice_max(totaal, n = top_n_landen, with_ties = FALSE) |>
  arrange(desc(totaal)) |>
  pull(land)

landen_plot_import <- markttool_partners |>
  filter(type == "import", jaar %in% weergave_jaren) |>
  mutate(land_plot = if_else(land %in% top_landen_import, land, "Overige landen")) |>
  group_by(jaar, land_plot) |>
  summarise(ton = sum(waarde) / 1000, .groups = "drop") |>
  group_by(jaar) |>
  mutate(
    pct = ton / sum(ton),
    label_tekst = if_else(
      land_plot %in% head(top_landen_import, top_n_labels_landen),
      percent(pct, accuracy = 1),
      NA_character_
    )
  ) |>
  ungroup() |>
  mutate(land_plot = factor(land_plot, levels = rev(c(top_landen_import, "Overige landen"))))

landen_plot_export <- markttool_partners |>
  filter(type == "export", jaar %in% weergave_jaren) |>
  mutate(land_plot = if_else(land %in% top_landen_export, land, "Overige landen")) |>
  group_by(jaar, land_plot) |>
  summarise(ton = sum(waarde) / 1000, .groups = "drop") |>
  group_by(jaar) |>
  mutate(
    pct = ton / sum(ton),
    label_tekst = if_else(
      land_plot %in% head(top_landen_export, top_n_labels_landen),
      percent(pct, accuracy = 1),
      NA_character_
    )
  ) |>
  ungroup() |>
  mutate(land_plot = factor(land_plot, levels = rev(c(top_landen_export, "Overige landen"))))
```

## Waar komt de import vandaan?

```{r plot-landen-import, fig.width=10, fig.height=6}
ggplot(landen_plot_import, aes(x = fct_rev(factor(jaar)), y = ton, fill = land_plot)) +
  geom_col(position = "stack", width = 0.7) +
  geom_text(
    aes(label = label_tekst),
    position = position_stack(vjust = 0.5),
    colour = "black", size = 2.8,
    na.rm = TRUE
  ) +
  coord_flip() +
  scale_y_continuous(labels = label_number(scale = 1e-3, suffix = " kt")) +
  scale_fill_manual(name = NULL, values = palet_landen(top_landen_import)) +
  guides(fill = guide_legend(ncol = 1, reverse = TRUE)) +
  labs(
    title    = paste0("Herkomst van de import, per jaar (top ", top_n_landen, " landen)"),
    subtitle = paste0("Percentage getoond voor de top ", top_n_labels_landen, " landen"),
    x = NULL, y = "Gewicht (duizend ton)"
  ) +
  theme_minimal() +
  theme(legend.position = "right", legend.text = element_text(size = 8))
```

## Waar gaat de export naartoe?

```{r plot-landen-export, fig.width=10, fig.height=6}
ggplot(landen_plot_export, aes(x = fct_rev(factor(jaar)), y = ton, fill = land_plot)) +
  geom_col(position = "stack", width = 0.7) +
  geom_text(
    aes(label = label_tekst),
    position = position_stack(vjust = 0.5),
    colour = "black", fontface = "bold", size = 2.8,
    na.rm = TRUE
  ) +
  coord_flip() +
  scale_y_continuous(labels = label_number(scale = 1e-3, suffix = " kt")) +
  scale_fill_manual(name = NULL, values = palet_landen(top_landen_export)) +
  guides(fill = guide_legend(ncol = 1, reverse = TRUE)) +
  labs(
    title    = paste0("Bestemming van de export, per jaar (top ", top_n_landen, " landen)"),
    subtitle = paste0("Percentage getoond voor de top ", top_n_labels_landen, " landen"),
    x = NULL, y = "Gewicht (duizend ton)"
  ) +
  theme_minimal() +
  theme(legend.position = "right", legend.text = element_text(size = 8))
```
