---
title: "Visfederatie Markttool - Import/Export analyse"
author: ""
date: "`r Sys.Date()`"
output:
  word_document:
    reference_docx: "../report_template.dotx"
    toc: true
    toc_depth: 3
---

```{r setup, include=FALSE}
knitr::opts_chunk$set(
  echo    = FALSE,   # standaard geen R-code tonen
  include = TRUE,    # standaard wel output tonen
  message = FALSE,
  warning = FALSE
)

library(readxl)
library(dplyr)
library(purrr)
library(stringr)
library(tidyr)
library(ggplot2)
library(scales)
```

# Inleiding

Dit script leest Excel-downloads van de **Visfederatie Markttool** in (import en
export van vis vanuit Nederland, per product). Van elk bestand worden het
**jaar**, het **type data** (import/export) en de **eenheid** afgeleid en als
kolommen toegevoegd. Alle bestanden worden vervolgens samengevoegd tot één
consistente dataset. Diagnostische/technische stappen zijn in dit rapport
verborgen; getoond worden alleen de top 10 export- en importproducten, de
import/export-figuur en een overzicht van de top 10 soorten.

```{r settings, include=FALSE}
data_dir <- r"(C:\Users\MartinPastoors\Martin Pastoors\WKC - Voedseluitzee\Data)"   # <-- pas aan naar de map met jouw markttool .xlsx bestanden

# Zoek alle xlsx bestanden die op het markttool patroon lijken
bestanden <- list.files(
  path = data_dir,
  pattern = "(?i)markttool.*\\products.xlsx$",
  full.names = TRUE
)

# bestanden
```

```{r read-function, include=FALSE}
# De Markttool-export heeft een vaste opbouw:
# - Rij 1: filterbeschrijving (incl. "UnitMVO is ...")
# - Rij 2: leeg
# - Rij 3: kolomkoppen
# - Rij 4 e.v.: data

lees_markttool_bestand <- function(pad) {

  bestandsnaam <- basename(pad)

  # Jaar: eerste reeks van 4 cijfers in de bestandsnaam
  jaar <- str_extract(bestandsnaam, "\\d{4}") |> as.integer()

  # Type: import of export (case-insensitive) uit de bestandsnaam
  type <- case_when(
    str_detect(bestandsnaam, regex("import", ignore_case = TRUE)) ~ "import",
    str_detect(bestandsnaam, regex("export", ignore_case = TRUE)) ~ "export",
    TRUE ~ NA_character_
  )

  if (is.na(jaar) || is.na(type)) {
    warning(paste("Kon jaar en/of type niet afleiden uit bestandsnaam:", bestandsnaam))
  }

  # Rij 1 bevat de toegepaste filters als vrije tekst, incl. "UnitMVO is ...".
  filter_tekst <- read_excel(pad, range = cell_rows(1), col_names = FALSE)[[1]][1]
  eenheid <- str_extract(filter_tekst, "(?<=UnitMVO is )[^\\n]+")

  if (is.na(eenheid)) {
    warning(paste("Kon eenheid (UnitMVO) niet vinden in bestand:", bestandsnaam))
  }

  df <- read_excel(
    pad,
    skip = 2,
    col_types = c("text", "text", "text", "text", "numeric", "text", "numeric")
  )

  df |>
    rename(
      product_level_1  = `Product hierarchy - Level 1`,
      product_level_2  = `Product hierarchy - Level 2`,
      product_level_3  = `Product hierarchy - Level 3`,
      product_level_4  = `Product hierarchy - Level 4`,
      waarde           = `Sum`,
      beschrijving     = `Description`,
      pct_grand_total  = `% Grand total`
    ) |>
    mutate(
      jaar         = jaar,
      type         = type,
      eenheid      = eenheid,
      bestand      = bestandsnaam,
      .before = 1
    )
}
```

```{r soort-function, include=FALSE}
# Eenvoudige, op trefwoorden gebaseerde afleiding van de "soort" uit het
# vrije-tekstveld "beschrijving". Dit is een heuristiek: de Markttool levert
# geen apart soortveld, dus we zoeken naar bekende (Engelse) soortnamen in de
# beschrijving. Meer specifieke/samengestelde termen staan eerst, zodat bv.
# "blue whiting" niet als "whiting" wordt herkend en "atlantic salmon" niet
# als losse "salmon"-match de plank misslaat. Alles wat niet herkend wordt,
# valt in de categorie "Overig / onbekend".

soort_patronen <- c(
  "blue whiting"    = "Blauwe wijting",
  "atlantic salmon" = "Zalm",
  "pacific salmon"  = "Zalm",
  "salmon"          = "Zalm",
  "trout"           = "Forel",
  "herring"         = "Haring",
  "mackerel"        = "Makreel",
  "alaska pollack"  = "Alaska koolvis",
  "pollack"         = "Koolvis",
  "haddock"         = "Schelvis",
  "cod"             = "Kabeljauw",
  "whiting"         = "Wijting",
  "hake"            = "Heek",
  "saithe"          = "Koolvis",
  "coley"           = "Koolvis",
  "plaice"          = "Schol",
  "sole"            = "Tong",
  "halibut"         = "Heilbot",
  "turbot"          = "Tarbot",
  "flounder"        = "Bot",
  "sea bass"        = "Zeebaars",
  "sea bream"       = "Zeebrasem",
  "swordfish"       = "Zwaardvis",
  "skipjack"        = "Tonijn (skipjack)",
  "tuna"            = "Tonijn",
  "bonito"          = "Bonito",
  "sardinella"      = "Sardinella",
  "sardine"         = "Sardine",
  "sprat"           = "Sprot",
  "brisling"        = "Sprot",
  "anchov"          = "Ansjovis",
  "capelin"         = "Lodde",
  "sandeel"         = "Zandspiering",
  "eel"             = "Paling / Aal",
  "catfish"         = "Pangasius / Meerval",
  "tilapia"         = "Tilapia",
  "carp"            = "Karper",
  "pike"            = "Snoek",
  "perch"           = "Baars",
  "monkfish"        = "Zeeduivel",
  "redfish"         = "Roodbaars",
  "shark"           = "Haai",
  "ray"             = "Rog",
  "shrimp"          = "Garnaal",
  "prawn"           = "Garnaal",
  "crab"            = "Krab",
  "lobster"         = "Kreeft",
  "crayfish"        = "Rivierkreeft",
  "mussel"          = "Mossel",
  "oyster"          = "Oester",
  "scallop"         = "Sint-jakobsschelp",
  "cockle"          = "Kokkel",
  "clam"            = "Kokkel / Venusschelp",
  "squid"           = "Inktvis (pijlinktvis)",
  "cuttlefish"      = "Inktvis (zeekat)",
  "octopus"         = "Octopus",
  "abalone"         = "Abalone",
  "sea urchin"      = "Zee-egel",
  "krill"           = "Krill",
  "caviar"          = "Kaviaar"
)

soort_regex <- paste(names(soort_patronen), collapse = "|")

soort_van_beschrijving <- function(beschrijving) {
  match <- str_extract(str_to_lower(beschrijving), soort_regex)
  soort <- unname(soort_patronen[match])
  soort[is.na(soort)] <- "Overig / onbekend"
  soort
}
```

```{r read-all, include=FALSE}
stopifnot(length(bestanden) > 0)

markttool_data <- map_dfr(bestanden, lees_markttool_bestand)

markttool_data <- markttool_data |>
  mutate(
    jaar   = as.integer(jaar),
    type   = factor(type, levels = c("import", "export")),
    soort  = soort_van_beschrijving(beschrijving)
  ) |>
  relocate(jaar, type, eenheid, soort, bestand, .before = product_level_1)

glimpse(markttool_data)
```

```{r check-eenheid, include=FALSE}
markttool_data |>
  count(eenheid, name = "aantal_rijen")
```

```{r overview-dims, include=FALSE}
cat("Aantal rijen:", nrow(markttool_data), "\n")
cat("Aantal kolommen:", ncol(markttool_data), "\n")
cat("Jaren aanwezig:", paste(sort(unique(markttool_data$jaar)), collapse = ", "), "\n")
cat("Types aanwezig:", paste(levels(markttool_data$type), collapse = ", "), "\n")
cat("Aantal bronbestanden:", n_distinct(markttool_data$bestand), "\n")
```

```{r overview-per-jaar-type, include=FALSE}
markttool_data |>
  count(jaar, type, name = "aantal_rijen") |>
  arrange(jaar, type)
```

```{r overview-missing, include=FALSE}
markttool_data |>
  summarise(
    n              = n(),
    missing_waarde = sum(is.na(waarde)),
    missing_pct    = sum(is.na(pct_grand_total)),
    .by = c(jaar, type)
  ) |>
  arrange(jaar, type)
```

```{r overview-unique-products, include=FALSE}
markttool_data |>
  summarise(
    n_level1 = n_distinct(product_level_1),
    n_level2 = n_distinct(product_level_2),
    n_level3 = n_distinct(product_level_3),
    n_level4 = n_distinct(product_level_4),
    n_soort  = n_distinct(soort),
    .by = type
  )
```

```{r overview-totalen, include=FALSE}
totalen <- markttool_data |>
  filter(!is.na(waarde)) |>
  summarise(totale_waarde = sum(waarde), .by = c(jaar, type)) |>
  arrange(jaar, type)

totalen
```

```{r overview-level1, include=FALSE}
markttool_data |>
  filter(!is.na(waarde)) |>
  summarise(totale_waarde = sum(waarde), .by = c(jaar, type, product_level_1)) |>
  arrange(jaar, type, desc(totale_waarde))
```

# Top 10 export producten

```{r top10-export}
top10_export <- markttool_data |>
  filter(!is.na(waarde), type == "export", jaar == max(jaar)) |>
  slice_max(order_by = waarde, n = 10) |>
  select(jaar, product_level_3, waarde, pct_grand_total)

top10_export
```

# Top 10 import producten

```{r top10-import}
top10_import <- markttool_data |>
  filter(!is.na(waarde), type == "import", jaar == max(jaar)) |>
  slice_max(order_by = waarde, n = 10) |>
  select(jaar, product_level_3, waarde, pct_grand_total)

top10_import
```

# Import versus export

```{r plot-totalen, fig.width=8, fig.height=4.5}
eenheid_label <- paste(unique(markttool_data$eenheid), collapse = " / ")

ggplot(totalen, aes(x = factor(jaar), y = totale_waarde, fill = type)) +
  geom_col(position = "dodge") +
  scale_y_continuous(labels = label_number(scale = 1e-6, suffix = " mln")) +
  labs(
    title = paste("Totale handelswaarde (", eenheid_label, ") per jaar en type"),
    x = "Jaar",
    y = paste0("Totale waarde (", eenheid_label, ", mln)"),
    fill = "Type"
  ) +
  theme_minimal()
```

# Top 10 soorten

De soort wordt afgeleid uit het vrije-tekstveld `beschrijving`, op basis van
een lijst met bekende (Engelse) soortnamen (zie sectie "Inleiding"). Dit is
een heuristiek: producten waarin geen van de bekende soortnamen voorkomt,
vallen in de categorie "Overig / onbekend".

```{r top10-soort}
soort_top10 <- markttool_data |>
  filter(!is.na(waarde), jaar == max(jaar)) |>
  summarise(waarde = sum(waarde), .by = c(soort, type)) |>
  pivot_wider(names_from = type, values_from = waarde, values_fill = 0) |>
  mutate(totaal = import + export) |>
  arrange(desc(totaal)) |>
  slice_head(n = 10)

soort_top10
```

```{r plot-top10-soort, fig.width=8, fig.height=5}
soort_top10 |>
  select(soort, import, export) |>
  pivot_longer(cols = c(import, export), names_to = "type", values_to = "waarde") |>
  mutate(soort = factor(soort, levels = rev(soort_top10$soort))) |>
  ggplot(aes(x = soort, y = waarde, fill = type)) +
  geom_col() +
  coord_flip() +
  scale_y_continuous(labels = label_number(scale = 1e-6, suffix = " mln")) +
  labs(
    title = paste("Top 10 soorten -", max(markttool_data$jaar)),
    x = NULL,
    y = paste0("Waarde (", eenheid_label, ", mln)"),
    fill = "Type"
  ) +
  theme_minimal()
```

```{r save-output, include=FALSE}
saveRDS(markttool_data, file.path(data_dir, "markttool_data.rds"))
writexl::write_xlsx(markttool_data, path = file.path(data_dir, "markttool_data.xlsx"))
```
